臺灣高等法院刑事判決
107年度上訴字第3050號
上  訴  人  
即  被  告  城豐股份有限公司

兼上 一 人
代  表  人  熊翠芬


上二人共同
選任辯護人  陳舜銘律師
上  訴  人  
即  被  告  立博科技股份有限公司

兼上 一 人
代  表  人  劉士博


上二人共同
選任辯護人  曾柏暠律師
            洪國誌律師
            吳宜恬律師
上列上訴人即被告等因違反藥事法案件，不服臺灣新竹地方法院
105年度訴字第8號，中華民國107年7月26日第一審判決（起訴案
號：臺灣新竹地方檢察署104年度偵字第6651號），提起上訴，
本院判決如下：
    主  文
原判決撤銷。
乙○○共同製造偽藥，處有期徒刑肆年。
城豐股份有限公司因其代理人執行業務犯製造偽藥罪，科罰金新
臺幣參佰萬元。扣案如附表二編號1、2、8、14、15、16所示之
物均沒收；未扣案之犯罪所得新臺幣肆佰零玖萬參仟柒佰肆拾元
沒收，於全部或一部不能沒收或不宜執行沒收時，追徵其價額。
丙○○共同製造偽藥，處有期徒刑壹年陸月。未扣案之犯罪所得新
臺幣貳萬元沒收，於全部或一部不能沒收或不宜執行沒收時，追
徵其價額。
立博科技股份有限公司因其代表人執行業務犯製造偽藥罪，科罰
金新臺幣拾萬元。 
    事  實
一、乙○○為城豐股份有限公司（原址設新竹縣○○鎮○○路0段000號
    1樓，現址設新竹縣竹北市縣○○路00號1樓，下稱城豐公司）
    之實際負責人（自民國102年11月26日起並登記為代表人）
    ，城豐公司係經向行政院公平交易委員會（下稱公平會）報
    備之多層次傳銷公司，主要業務為傳銷健康食品。丙○○為立
    博科技股份有限公司（址設新竹縣○○市○○街00號1樓，下稱
    立博公司）之代表人及實際負責人。乙○○、丙○○均明知製造
    藥品，應將其成分、規格、性能、製法之要旨，檢驗規格與
    方法及有關資料或證件，連同原文和中文標籤、原文和中文
    仿單及樣品，並繳納費用，申請中央衛生主管機關查驗登記
    ，經核准發給藥品許可證後，始得製造；亦均明知未經核准
    、擅自製造之藥品即為偽藥，不得製造、販賣。詎乙○○為圖
    暴利，竟與丙○○基於共同製造偽藥之犯意聯絡及行為分擔，
    先由乙○○以城豐公司名義於101年2月20日、24日分次向金佳
    鋒生物科技股份有限公司（下稱金佳鋒公司）購買白樺靈芝
    、冬蟲夏草、靈芝、牛樟芝、膠原蛋白等粉末（共24.96公
    斤，下稱冬蟲夏草等粉末），再指示城豐公司不知情之副總
    經理彭錦章將冬蟲夏草等粉末送交立博公司之丙○○，推由丙○○收取新臺幣（下同）2萬元費用後，在上址立博公司內，
    添加未經核准之西藥成分Melatonin（褪黑激素）及不詳材
    料予以混合成「NCF神奇草」產品原料5包（共約28公斤）後
    ，丙○○再交予彭錦章委託不知情之金佳鋒公司充填封裝成深
    紅色膠囊共55,340顆，每10顆壓製成1片鋁箔片，每3片鋁箔
    片封裝成1鋁箔袋（內含30顆膠囊），共製作1,836鋁箔袋，
    其餘260顆散裝。金佳鋒公司先於101年3月5日將散裝膠囊25
    0顆交予城豐公司以送交臺灣檢驗科技股份有限公司超微量
    工業安全實驗室（下稱SGS公司）檢驗，進行224種臨床使用
    之化學製品定性分析（Qualitative analysis of 224 Chem
    icals for elinical use.），金佳鋒公司嗣再於101年3月2
    8日將1,836鋁箔袋及餘粒10顆寄交城豐公司。緣於上開膠囊
    樣品遭SGS公司檢驗出含有Melatonin（褪黑激素）成分（報
    告編號：2012年3月15日UB/2012/30201A-02），乙○○不甘損
    失，竟再於101年5月21日以城豐公司名義向金佳鋒公司購買
    白樺靈芝、冬蟲夏草、靈芝、牛樟芝、膠原蛋白等粉末各1
    公斤（共5公斤），送交SGS公司檢驗，經SGS公司出具「此
    份樣品共檢測270項常見西藥成分均未檢出」之報告（報告
    編號：2012年7月30日UB/2012/70731），乙○○遂以移花接木
    方式，在城豐公司「NCF神奇草」產品文宣資料上將「NCF神
    奇草」產品與上開SGS公司驗無西藥成分之報告併列，使閱
    讀者誤信「NCF神奇草」產品確經檢驗不含西藥成分。
二、乙○○明知「NCF神奇草」產品為偽藥，承上製造後予以販賣
    牟取暴利之單一犯意，將該產品標示為「食品」、「天然複
    方多醣體」等字樣，且宣傳單宣稱有減少疲勞感、健康維持
    、調整體質、青春源頭、調節生理機能、幫助入睡之功效，
    另於101年3月間委託不知情之鴻霖印刷傳媒股份有限公司（
    下稱鴻霖公司）印製「NCF神奇草」包裝紙盒2,000個，乙○○
    指示真實姓名年籍不詳之人將內有「NCF神奇草」膠囊30顆
    之鋁箔袋裝入紙盒內及以封膜機封裝，將每盒成本約僅124
    元之「NCF神奇草」產品，定價為每盒7,560元，實際以每盒
    3,780元之單價，接續自101年4月間起至102年11月間止，在
    城豐公司銷售予不知情之會員，共銷售1,083盒，犯罪所得
    共計4,093,740元（詳如附表一所示之統計總表、各月詳表
    ）。
三、法務部調查局新竹縣調查站因接獲情資，於104年3月25日執
    行搜索，在址設新竹縣竹北市縣○○路00號城豐公司營業管理
    處扣得如附表二編號1至12所示之物、在址設新竹縣○○鎮○○
    路0段000號城豐公司登記地址扣得如附表二編號13至16所示
    之物，經調查局對編號16「NCF神奇草」產品其中1 盒進行
    檢驗，驗得含褪黑激素成分，始循線查悉上情。復經原審於
    準備程序時自扣案「NCF神奇草」產品中抽取5盒囑託行政院
    衛生福利部（下稱衛福部）食品藥物管理署（下稱食藥署）
    檢驗，驗得含褪黑激素（每顆膠囊平均重量492.0mg/cap.，
    含褪黑激素4053.6mg/kg，相當於2mg/cap.，相當於4065ppm
    ），逾越應以藥品列管之標準即20ppm達203倍，而確認為偽
    藥。
四、案經法務部調查局新竹縣調查站報告臺灣新竹地方檢察署檢
    察官偵查起訴。
    理  由
壹、證據能力
一、按被告之自白，非出於強暴、脅迫、利誘、詐欺、疲勞訊問
    、違法羈押或其他不正之方法，且與事實相符者，得為證據
    ，刑事訴訟法第156條第1項定有明文。被告乙○○及城豐公司
    雖爭執被告乙○○於調查員詢問時所為供述之證據能力，其辯
    稱：調查員就是一直敲、一直敲（指製作筆錄時敲打鍵盤）
    ，所以我也很害怕，我就腦袋一片空白，照他敲的這樣子講
    ，我自己也不知道自己在講什麼，調查員是一個一個敲叫我
    唸，我就照著唸云云（見原審卷二第115頁）。惟經原審勘
    驗調詢錄音光碟，當調查員問到「1,836盒」時，被告乙○○
    猶主動告知「5萬多粒嘛」（見原審卷一第80頁）；當調查
    員問到「1,800多盒之NCF神奇草約已銷售出…」，問題還沒
    問完，被告乙○○即主動插話稱「剩590盒，發票上590盒，可
    是實際上倉庫裡面就700多，剛剛寫700多」（見原審卷一第
    81頁）；當調查員問到「你這個你看234」時，被告乙○○即
    主動解釋「就加雜支啊、稅金、房租什麼都加進去」，調查
    員再問「234是什麼」，被告乙○○進一步解釋「就是，我想
    就是什麼房租啊、員工費用啊把它加進去啊，剛剛那個124
    是沒有加的，是單單盒子的錢啊」（見原審卷一第87頁）。
    觀諸上引勘驗筆錄例示之詢、答過程，即知被告乙○○對於調
    查員所詢問題清楚明白，雙方亦花費甚多時間在釐清扣案證
    物所載文字之意義，苟非經由被告乙○○解釋，調查員如何能
    自行望文生義而「一直敲、一直敲，叫被告乙○○唸」？可見
    被告乙○○於調詢時所述並非出於不正之方法，且尚有其他事
    證足資佐證（見後述），而具有證據能力（經原審勘驗調詢
    錄音光碟部分，自以勘驗筆錄之內容為準）。
二、城豐公司傳銷會員古志雄購買「NCF神奇草」產品食用欲促
    進健康，不料病情急遽惡化而亡故，其子古昇平懷疑城豐公
    司產品有異，遂於103年4月29日提出古志雄未吃完的「NCF
    神奇草」產品（含鋁箔壓片〈10顆〉2片、鋁箔壓片〈6顆〉1片
    、鋁箔袋1個、紙盒1個，下稱食餘檢體，膠囊為雙色）向新
    竹縣政府衛生局（下稱衛生局）陳情，衛生局即轉請食藥署
    檢驗，驗出含有褪黑激素（每顆膠囊平均重量483.6mg/cap.
    ，含褪黑激素3.4mg/cap.，經換算約為7030.6ppm，已逾應
    以藥品列管之標準20ppm）。惟此「NCF神奇草」產品食餘檢
    體係雙色膠囊，明顯與扣案城豐公司所有「NCF神奇草」產
    品係單色膠囊不同，且據證人古昇平於原審審理時證述其所
    提供予衛生局之檢體為未拆封包膜完整之產品，亦與食餘檢
    體其中一鋁箔壓片僅有6顆不同，是食餘檢體來源即屬有疑
    ，本院爰認檢察官所舉證據「新竹縣政府衛生局103年7月21
    日新縣衛食藥字第1030010161號函暨所附衛生福利部食品藥
    物管理署103年6月23日FDA研字第1030019048號函及衛生福
    利部食品藥物管理署檢驗報告書」（即起訴書證據清單編號
    5，見偵卷第30至34頁）無證據能力。
三、被告乙○○及城豐公司另主張本件104年3月25日搜索過程違法
    ，且被告乙○○於搜索票上之簽名及蓋章係遭偽簽及盜蓋，依
    毒樹果實原則，經搜索所扣得之卷附訂購單、銷貨確認書等
    文書均無證據能力云云。惟觀諸本院於109年12月10日當庭
    勘驗原審法院104年度聲搜字第210號卷所附搜索光碟之結果
    （含勘驗筆錄及附件擷圖，見本院卷二第226至237、240-1
    至240-35頁），堪認被告乙○○於搜索票上之簽名係其所親簽
    ，其姓名之印文亦係在被告乙○○同意下以真實印章所蓋，且
    被告乙○○於搜索時在場，搜索過程平和，執行搜索之人員並
    無何違法之舉，是被告乙○○及城豐公司上開主張尚不足採。
    除上開第二點所述外，本案認定事實所引用之文書證據與證
    物，並無證據證明係公務員違背法定程序所取得，亦無刑事
    訴訟法第159條之4顯不可信之情況及不得作為證據之情形，
    且經本院於審理時依法進行證據調查程序，故均得採為證據
    。
四、按被告以外之人於審判外之言詞或書面陳述，除法律有規定
    者外，不得作為證據，刑事訴訟法第159條第1項固有明定。
    惟按被告以外之人於審判外之陳述，雖不符前4條之規定，
    而經當事人於審判程序同意作為證據，法院審酌該言詞陳述
    或書面陳述作成時之情況，認為適當者，亦得為證據；當事
    人、代理人或辯護人於法院調查證據時，知有第159條第1項
    不得為證據之情形，而未於言詞辯論終結前聲明異議者，視
    為有前項之同意，同法第159條之5定有明文。查本件當事人
    及辯護人對於本判決其餘所引用被告以外之人於審判外陳述
    之證據能力，迄至言詞辯論終結前均未聲明異議，本院審酌
    此等陳述作成時之情況，尚無違法、不當及證明力明顯過低
    之情形，爰認具有證據能力。至被告丙○○及立博公司固爭執
    證人李祐綜、彭錦章於調查員詢問時所為陳述之證據能力，
    惟本判決既未引用該等陳述作為認定被告丙○○及立博公司犯
    罪事實之憑據，故不再就此部分證據能力為說明。
貳、認定事實所憑證據及理由
    訊據被告乙○○及城豐公司矢口否認有何公訴人所指之製造及
    販賣偽藥犯行，辯稱略以：102年12月被告乙○○才是負責人
    ，本案做的時候負責人是其夫甲○○，被告乙○○並無參與製造
    ，其有聽到丙○○跟甲○○說，只要放藥進去就會很好睡，其跟
    甲○○的姐姐說不要相信丙○○，那個東西會違反藥事法不可以
    做，所以其懷疑裡面有東西，放在倉庫裡沒有賣，他們自己
    在外面偷銷售很多其不知道，其很小心到底有沒有問題，才
    跟調查站合作去查他們所有的案件云云。又被告丙○○及立博
    公司亦矢口否認有何公訴人所指之製造偽藥犯行，辯稱略以
    ：被告丙○○僅為城豐公司發酵原料，並無加入褪黑激素之西
    藥成分，褪黑激素的價格不便宜，其僅收取2萬元之加工費
    用，不可能虧本而自行添加，且SGS公司於101年3月5日收到
    城豐公司交付檢測之「NCF神奇草」膠囊成品，依照發酵加
    工日程，並非被告丙○○加工完成之成品，本案偽藥與其無關
    云云。經查：
一、關於㈠乙○○自102年11月26日起登記為城豐公司之代表人，城
    豐公司主要業務為傳銷健康食品；丙○○為立博公司之代表人
    及實際負責人。㈡乙○○、丙○○均知悉製造西藥，應將其成分
    、規格、性能、製法之要旨，檢驗規格與方法及有關資料或
    證件，連同原文和中文標籤、原文和中文仿單及樣品，並繳
    納費用，申請中央衛生主管機關查驗登記，經核准發給藥品
    許可證後，始得製造；未經申請領得藥品許可證所製造之藥
    品，即屬偽藥，不得製造、販賣，且衛福部未曾核准「NCF
    神奇草」之藥品許可證。㈢城豐公司於101年2月20日、24日
    分次向金佳鋒公司購買冬蟲夏草等粉末共24.96公斤，由副
    總經理彭錦章將冬蟲夏草等粉末送交丙○○，丙○○收取2萬元
    費用後即添加若干材料予以混合後，再將加工製品交予彭錦
    章。㈣城豐公司將「NCF神奇草」產品原料5包（共約28公斤
    ）委託金佳鋒公司充填封裝成深紅色膠囊共55,340顆，每10
    顆壓製成1片鋁箔片，每3片鋁箔片封裝成1鋁箔袋（內含30
    顆膠囊），共製作1,836鋁箔袋，其餘260顆散裝；金佳鋒公
    司先於101年3月5日將散裝膠囊250顆交予城豐公司以送交SG
    S公司檢驗，進行224種臨床使用之化學製品定性分析，嗣再
    於101年3月28日將1,836鋁箔袋及餘粒10顆寄交城豐公司。㈤
    城豐公司於101年3月5日送交SGS公司檢驗之膠囊樣品，遭檢
    驗出含有褪黑激素成分（報告編號：2012年3月15日UB/2012
    /30201A-02）；城豐公司再於101年5月21日向金佳鋒公司購
    買冬蟲夏草等粉末共5公斤送交SGS公司檢驗，經SGS公司出
    具「此份樣品共檢測270項常見西藥成分均未檢出」之報告
    （報告編號：2012年7月30日UB/2012/70731）。㈥城豐公司
    將「NCF神奇草」產品標示為「食品」、「天然複方多醣體
    」等字樣，且宣傳單宣稱有減少疲勞感、健康維持、調整體
    質、青春源頭、調節生理機能、幫助入睡之功效，並有文宣
    資料將「NCF神奇草」產品與上開SGS公司驗無西藥成分之報
    告併列。㈦城豐公司於101年10月25日向公平會報備實施多層
    次傳銷，原向公平會報備傳銷「NCF神奇草」產品，但經公
    平會通知補正資料後，城豐公司隨即移除此「NCF神奇草」
    產品。㈧原審於準備程序時自扣案「NCF神奇草」產品中抽取
    5盒囑託食藥署檢驗，驗得含有褪黑激素（每顆膠囊平均重
    量492.0mg/cap.，含褪黑激素4053.6mg/kg，相當於2mg/cap
    .，相當於4065ppm），逾越應以藥品列管之標準等情，為被
    告乙○○、城豐公司、丙○○及立博公司所不爭執，並有公司基
    本資料查詢及負責人年籍資料查詢結果（見偵卷第52至55頁
    ）；乙○○調詢筆錄、食藥署103年7月14日FDA藥字第1030027
    836號函（含褪黑激素之產品應以藥品管理，其含量應在20p
    pm以下，且衛福部未曾核准品名為「NCF神奇草」之藥品許
    可證）（見偵卷第7頁，原審卷一第42至43頁）；金佳鋒公
    司應收帳款明細表、丙○○之偵訊筆錄及於本院審理時所為證
    述、李祐綜及彭錦章於原審審理時所為證述（見偵卷第20、
    95至97頁，原審卷一第192至194、234至235頁，本院卷二第
    355至357頁）；金佳鋒公司101年3月5日工作日誌單、101年
    3月29日統一發票、彭錦章簽署之委託保證書、李祐綜及彭
    錦章於原審審理時所為證述、SGS公司2012年3月15日檢驗報
    告（收受樣品日2012年3月5日）（見偵卷第20頁反面至21頁
    反面，原審卷一第192至194、198至199、210、225、234至2
    35、237頁，扣案證物卷第77至78頁）；SGS公司檢驗報告2
    份、金佳鋒公司應收帳款明細表、乙○○於原審準備程序所為
    供述、彭錦章於原審審理時所為證述（見偵卷第20頁，原審
    卷一第25至26、246至247頁，扣案證物卷第78至83、180頁
    ）；「NCF神奇草」產品標示、宣傳單及文宣資料、彭錦章
    於原審審理時所為證述（見偵卷第38至39頁，原審卷一第24
    1至242頁，扣案證物卷第17頁）；公平會107年3月19日公競
    字第1071460257號函及所附公平會卷宗（城豐公司報備資料
    ）（見原審卷一第425、431至432頁）；新竹縣調查站104年
    3月25日搜索扣押筆錄、扣押物品收據、扣押物品目錄表、
    原審104年度院保字第640號扣押物品清單、食藥署106年4月
    20日FDA研字第1066000996號函暨附件「英國British Natio
    nal Formulary（B.N.F.）」所載含Melatonin成分含量之產
    品及檢驗報告書（見偵卷第65至73頁，原審審訴卷第26至28
    頁及另編扣案證物卷，原審卷一第115至117、126至127頁）
    等在卷可稽，應堪先予認定。
二、被告乙○○、丙○○共同製造偽藥部分：
  ㈠按「本法所稱藥品，係指左列各款之一之原料藥及製劑：一
    、載於中華藥典或經中央衛生主管機關認定之其他各國藥典
    、公定之國家處方集，或各該補充典籍之藥品。…」「本法
    所稱偽藥，係指藥品經稽查或檢驗有左列各款情形之一者：
    一、未經核准，擅自製造者。…」藥事法第6條第1款、第20
    條第1款分別定有明文。本院基於下列理由，認城豐公司所
    有、經扣案之「NCF神奇草」產品，確為偽藥：
  ⒈法務部調查局新竹縣調查站於104年3月25日對城豐公司執行
    搜索，在址設新竹縣竹北市縣○○路00號城豐公司營業管理處
    扣得如附表二編號1至12所示之物、在址設新竹縣○○鎮○○路0
    段000號城豐公司登記地址扣得如附表二編號13至16所示之
    物，且被告乙○○於搜索時在場，有搜索扣押筆錄2 份（均載
    明「搜索過程城豐公司代表人乙○○全程陪同」並經乙○○簽名
    ）、扣押物品收據2份、扣押物品目錄表2份（均經乙○○簽名
    ）、本院109年12月10日就原審法院104年度聲搜字第210號
    卷所附搜索光碟之勘驗筆錄及附件擷圖（見偵卷第65至73頁
    ，本院卷二第226至237、240-1至240-35頁）在卷可參，故
    如附表二編號1至16所示扣案物品全部均為被告城豐公司所
    有，自堪認定。
  ⒉新竹縣調查站執行搜索扣押完畢，即以104年3月26日新法⑶字
    第10458509000號函將扣案「NCF神奇草」產品其中1盒送請
    法務部調查局檢驗，經調查局自盒內30顆膠囊中隨機抽樣1
    顆檢驗，驗出含有褪黑激素成分，此有法務部調查局104年4
    月10日調科壹字第10423201440號鑑定書在卷可佐（見偵卷
    第74頁）。被告乙○○及城豐公司於原審辯稱此一鑑定未進行
    含量鑑定，不能認定褪黑激素之含量已逾越法定標準等語，
    原審即依其等所辯函詢法務部調查局，經該局函覆稱：本局
    針對藥事法鑑定案件僅做定性檢驗，不做定量檢驗。本局上
    開鑑定書所揭之鑑定方法為氣相層析質譜法，係利用氣相層
    析質譜儀分析檢品，經確認褪黑激素之層析滯留時間及質譜
    圖無誤後，進行結果研判等語（見原審卷一第37頁），是縱
    使調查局此一鑑定僅有定性檢驗，未為定量檢驗，仍無礙於
    被告城豐公司所有之「NCF神奇草」產品確實含有褪黑激素
    成分之事實認定。
  ⒊因被告乙○○及城豐公司辯稱無法依調查局之鑑定書認定褪黑
    激素之含量已逾越法定標準，故原審於準備程序時再自扣案
    「NCF神奇草」產品中抽取5盒囑託食藥署檢驗（見原審卷一
    第108至110頁），經該署檢驗後函覆稱：旨揭檢體本署共用
    罄50粒膠囊，平均重量492.0mg/cap.，案內檢體檢出含Mela
    tonin 4053.6mg/kg（相當於含Melatonin 2mg/cap.），經
    查含該成分含量之產品收載於「英國British National For
    mulary(B.N.F.)」，符合藥事法第6條第1款「載於中華藥典
    或經中央衛生主管機關認定之其他各國藥典、公定之國家處
    方集，或各該補充典籍之藥品。」等語，暨提出該署106年4
    月20日FDA研字第1066000996號檢驗報告書、「英國British
     National Formulary（B.N.F.）」載有Melatonin成分含量
    之典籍影本為憑（見原審卷一第115至117、121、127頁）。
    依上開檢驗報告書所載，換算每顆膠囊含有褪黑激素之含量
    高達4065ppm（2mg/492mg約等於0.004065即百萬分之4065）
    。又依前行政院衛生署85年10月15日衛署藥字第00000000號
    公告之規定，標示含褪黑激素之產品應以藥品管理；另動物
    松果腺或松果體乾燥粉末可作為食品原料，其所含褪黑激素
    含量應在20ppm（百萬分之20）以下，業據食藥署103 年7月
    14日FDA藥字第1030027836號函說明甚詳（見原審卷一第42
    頁）。準此，被告城豐公司所有之「NCF神奇草」產品經檢
    驗褪黑激素含量高達4065ppm，遠逾20ppm之標準值，自應以
    藥品管理，又衛福部未曾核准「NCF神奇草」之藥品許可證
    ，業如前述，是該「NCF神奇草」產品為未經核准擅自製造
    之偽藥，殆無疑義。
  ㈡本院應續予審究者，乃城豐公司所有之「NCF神奇草」偽藥，
    係由何人所製造？按認定犯罪事實所憑之證據，並不以直接
    證據為限，即綜合各種間接證據，本於推理作用，為認定犯
    罪事實之基礎，如無違背一般經驗法則，尚非法所不許。本
    院基於以下證據及理由，認被告乙○○、丙○○2人實係共同製
    造偽藥之人。經查：
  被告乙○○製造偽藥部分
  ⒈證人李祐綜於原審審理時具結證述：我是大葉大學生物科技
    研究所畢業，擔任金佳鋒公司廠長職務，負責工廠生產、人
    員調配及出貨事宜，現在擔任副總經理。城豐公司算是間接
    客戶，因為我的客戶賣綠茶、維他命等原料給城豐公司，城
    豐公司再委託我加工，我算是代工廠，也賣原料給城豐公司
    。城豐公司於101年2月20日、24日分2次訂購原料，委託金
    佳鋒公司購買白樺靈芝、冬蟲夏草、靈芝、牛樟芝、膠原蛋
    白等5項粉狀原料，沒說是要做什麼產品，我以新竹貨運寄
    了2次原料。城豐公司收到原料之後，中間過程再進行什麼
    做法我不清楚，之後在101年3月5日城豐公司彭錦章親自送
    來金佳鋒公司，請我們加工，我一定要詳細問清楚是什麼樣
    的產品、品名、要做什麼樣的加工、膠囊的顏色、怎麼包裝
    ，我們都要記載，怕做錯。在委託代工單（指彭錦章代表城
    豐公司填寫之委託保證書）上寫得很清楚，有1、2、3、4、
    5五包東西，品名叫「NCF神奇草」，充填做膠囊，然後打成
    藥片PVP，再包裝，就是101年3月28日金佳鋒公司幫城豐公
    司代工「NCF神奇草」膠囊1次，之後就沒有再做了。委託保
    證書上記載的品名、代工程序、委託人是彭錦章寫的，型態
    、膠囊顏色是我們寫的，之所以請客戶寫委託保證書，是因
    為我們害怕客戶會拿一些不良的東西，所以請客戶填寫以保
    證產品是安全的。委託保證書代工程序記載「1+2+3+4+5 再
    添加C 1800g 完全混合」是彭錦章寫的，因為他拿來的時候
    是5袋東西，5袋東西要攪拌均勻，才不會顏色或味道不一樣
    ，才有辦法下去製作，也是彭錦章說要再添加C的，C是他跟
    別人購買，不是我提供的，金佳鋒公司的操作人員在做成膠
    囊時，完全不會添加其他的東西。委託保證書數量欄記載「
    #0紅色膠囊」的意思，#是編號，因為膠囊有0號、1號、2號
    、3號、4號，「#0」就是大顆膠囊，後面的「紅色」就是指
    神奇草要充填0號紅色膠囊，紅色膠囊是整顆都是紅色的。
    紅色又分深紅、淺紅、粉紅等很多色，每日工作日誌單（見
    偵卷第20頁反面）「KJBB」是紅色膠囊代號。城豐公司委託
    金佳鋒公司代工神奇草膠囊，一共做了55,340顆，壓成5,50
    8片，入袋子後是1,836袋，我沒有裝紙盒，250顆（應為260
    顆之誤）另外裸粒給城豐公司，這批貨是101年3月5日送來
    、101年3月28日出貨，代工只有1次。之後城豐公司於101年
    5月21日又再向金佳鋒公司買白樺靈芝、冬蟲夏草、靈芝、
    牛樟芝、膠原蛋白各1公斤。後來新聞報紙有刊登城豐公司
    的事，彭錦章打電話給我，我才知道「NCF神奇草」產品被
    驗出含褪黑激素，在我被調查局約詢做筆錄之前彭錦章就有
    告訴我了，那時城豐公司已經被搜索完畢了。在城豐公司被
    搜索之前，並沒有任何人向我質疑為何膠囊檢驗出含褪黑激
    素。彭錦章在城豐公司被搜索完畢後對我說原料都是我賣的
    ，我說原料已經寄完給你，並不在我視線範圍，你放在公司
    裡好久了，再拿來給我加工，怎麼會是我原料的問題。發生
    事情的時候，我問彭錦章，他才說購買的原料有再交給某博
    士（姓名我不清楚）加工處理，加工完畢再交予我們公司製
    成膠囊，原料的型態跟重量，跟我寄給城豐公司的根本不相
    符，我幫城豐公司買的原料是24.96公斤，後來城豐公司給
    我加工的重量是28公斤，我之所以會注意重量不相符的事，
    是因為客人東西送來我們公司都會計算，現在有幾公斤、產
    出量必須是幾顆、做了多少成品等語（見原審卷一第190至2
    12頁）。
  ⒉證人彭錦章
  ⑴於調詢時證述（註：被告乙○○對此部分證據能力不爭執，但
    被告丙○○爭執，故本院據此證詞僅認定被告乙○○部分）：我
    於101年1月間進入城豐公司擔任副總經理迄今，主要負責員
    工管理、與上游廠商接洽往來等事宜。城豐公司負責人為乙○○，營業項目為保健食品之批發、零售，金佳鋒公司為GMP
    食品包裝廠，城豐公司於101年間開始委託金佳鋒公司進行
    保健食品製成膠囊或粉末包裝等業務，因金佳鋒公司亦有販
    售健康食品原料，故城豐公司會直接向該公司購買原料，或
    向其他公司購買原料後交由該公司代工生產製成膠囊或進行
    鋁箔包裝，主要產品為：活力B膠囊、綠酚膠囊、黛爾碧以
    及「NCF神奇草」等，相關業務均係由我與金佳鋒公司廠長
    李祐綜接洽。城豐公司有委託金佳鋒公司裝填「NCF神奇草
    」膠囊，相關配方均是由乙○○委託我提供予金佳鋒公司。當
    時金佳鋒公司將冬蟲夏草等5項粉末原料交給我後，我即依
    據乙○○之指示將前述向金佳鋒公司購買之5種原料共5袋，由
    我送交予丙○○，並由其加工處理約1、2個星期後，由丙○○將
    加工後之原料以5袋不同包裝交還予我，我再交予金佳鋒公
    司混合維他命C製成「NCF神奇草」膠囊，至於丙○○將該原料
    加工處理之流程及內容為何，我不清楚，要問乙○○或丙○○才
    清楚。我不知道乙○○為何要我將「NCF神奇草」原料交由丙○○加工處理，我僅依乙○○指示辦理。另名證人即金佳鋒公司
    副總經理李祐綜所為證述「101年3月5日，城豐公司再拿加
    工後共計28公斤之前述5項原料包裝袋予金佳鋒公司，包裝
    袋上僅標註數字1到5，該包裝並非原先金佳鋒公司包裝原料
    的袋子，並且要求金佳鋒公司除前述5項原料外，再添加1.8
    公斤維他命C，混合所有原料後再製成膠囊，該產品即為『NC
    F神奇草』膠囊，當時總共製作55,340顆（每顆約485mg）膠
    囊，製成5,508片（每片10顆），包裝為1,836袋（每袋30顆
    膠囊）」都是正確的。對於「NCF神奇草」膠囊經送食藥署
    及調查局鑑識科學處檢驗，結果均驗出含有褪黑激素成分，
    我沒有意見，我們也曾經將該「NCF神奇草」送驗發現有偵
    測到褪黑激素，至於該褪黑激素應該是丙○○在加工處理時所
    添加，但詳情為何我不清楚，要問丙○○與乙○○才清楚等語（
    見偵卷第28至29頁反面）。
  ⑵於原審審理時具結證述：我擔任城豐公司副總，負責原料之
    訂購、包裝廠之接洽，城豐公司有做「NCF神奇草」這項產
    品，我老闆就是指乙○○，她交代我要做「NCF神奇草」這項
    產品，我就去跟廠商接洽。（提示扣案證物卷第68頁金佳鋒
    公司101年2月7日報價單）此報價單我有見過，是乙○○交代
    我聯絡跟廠商訂購這些原料，也是我去下訂，我不清楚為何
    做此產品，是乙○○跟立博公司談的。金佳鋒公司將我訂購的
    原物料寄給我後，我跟乙○○報告說金佳鋒公司原料寄來了，
    乙○○叫我送過去給丙○○，沒有說送到丙○○那邊要做什麼，叫
    我送過去就好。我沒有拆封檢視，就整批送過去給丙○○。（
    提示偵卷第20頁金佳鋒公司應收帳款明細表）第1次的白樺
    靈芝1.5公斤、冬蟲夏草2公斤、靈芝1.5公斤、牛樟芝3公斤
    、膠原蛋白0.7公斤，是老闆乙○○決定要訂購這些品名及數
    量。第2次的這五項原料分別訂購2.85公斤、3.75公斤、2.8
    5公斤、5.4公斤、1.41公斤，也是乙○○決定要訂購這些品名
    及數量。我把這2次訂購的冬蟲夏草等粉末交給丙○○，丙○○
    做好之後跟老闆講，老闆就叫我再去拿，有5、6袋，已經不
    是相同的袋子了，經過丙○○加工後為何會多了3.04公斤（總
    共28公斤）我不知道，我拿到這5、6袋後就請金佳鋒公司代
    工，代工程序記載「1+2+3+4+5 再添加C」就是丙○○交給我
    的5袋，再添加維他命C是老闆乙○○交代的，我就這樣交代金
    佳鋒公司，（提示偵卷第21頁反面）委託保證書記載「1+2+
    3+4+5 再添加C 1800g，完全混合，每顆膠囊充填485mg，每
    顆成分比例≧±20mg」，這些內容是我寫的。城豐公司每一項
    產品都有送SGS檢驗，「NCF神奇草」的SGS檢驗結果有褪黑
    激素，我不知道城豐公司有沒有因而檢討為何會有褪黑激素
    ，我不是這個專業，老闆交代我做我就去做、老闆叫我去驗
    我就去驗。後來（101 年5月21日）再向金佳鋒公司買冬蟲
    夏草等粉末各1公斤，也是做檢測的用途，因為前面驗出來
    有狀況，所以我們就單純送原料去檢驗，101年7月送驗之後
    已經沒有驗出西藥成分。（提示偵卷第39頁「NCF神奇草」
    宣傳單）我對這份宣傳單有印象，是我拿去印刷廠印的，宣
    傳單的稿是經過乙○○看過，再請我拿去印刷廠印。之前甲○○
    是掛名城豐公司董事長，後來就是乙○○掛董事長，他們是夫
    妻，甲○○在城豐公司沒有擔任職務，也沒有負責原物料採購
    ，是乙○○交代我去做，反正乙○○叫我做，我就做等語（見原
    審卷一第227至276頁）。
　⑶由上可知，「NCF神奇草」之相關配方，乃被告乙○○指示彭錦
    章提供予金佳鋒公司，彭錦章將購自金佳鋒公司之冬蟲夏草
    等粉末原料送交被告丙○○加工，亦係受被告乙○○指示而為之
    ，足見被告乙○○對於「NCF神奇草」之配方、被告丙○○之加
    工，均知之甚明，方能對彭錦章為如此具體之指示，被告乙○○實係主導、決定「NCF神奇草」此一產品之原料內容、數
    量、採購、由何人負責加工、調配比例、如何充填、文宣如
    何撰寫等事宜之實質決策者，被告乙○○諉稱自己沒有參與「
    NCF神奇草」之製造行為，難認可信。
  ⒊參以被告乙○○於104年3月25日調詢時自承（註：下引偵卷頁
    碼者，乃被告乙○○未爭執筆錄與所述不符部分；下引原審卷
    一頁碼者，乃經被告乙○○爭執筆錄與所述不符，而經原審勘
    驗錄音部分）：我於101年1月底創立城豐公司，擔任負責人
    至今，城豐公司以傳銷方式販售健康食品為業，於101年12
    月核備成為多層次傳銷公司。會員須繳交500元會費成為永
    久會員，同時取得經銷商資格，城豐公司登記及實際負責人
    均為我本人（見偵卷第6頁反面）。大約於99、100年間，我
    因販售國璽幹細胞多層次傳銷產品認識丙○○，他主動跟我說
    他有發酵的專業技術，可以將食品透過發酵方式，增加人體
    吸收效能，我於101年間創設城豐公司後，丙○○主動向我表
    示他有1個產品配方，可以改善睡眠品質，請我與他合作生
    產，我在101年2月間，依丙○○提供之配方向金佳鋒公司購買
    前述原料粉末，「NCF神奇草」膠囊係由城豐公司向金佳鋒
    公司購買原料後，交由立博公司負責人丙○○進行發酵、混和
    調劑後，丙○○即將混和後之成品交給城豐公司，城豐公司再
    交由金佳鋒公司進行膠囊填充及以鋁箔包裝後寄還城豐公司
    ，城豐公司再以委託鴻霖公司製作之外盒包裝封裝後出售。
    我曾經詢問丙○○相關製造流程等問題，他告訴我該產品沒有
    問題，要求我不要過度詢問。（提示「NCF神奇草」宣傳文
    件，該宣傳單載明可以減少疲勞感、健康維持、青春源頭、
    調節生理機能、幫助入睡等字樣）該宣傳文件係城豐公司員
    工經我指示後製作的，內容是我依照「NCF神奇草」原料，
    查詢維他命C、蟲草粉末、膠原蛋白、樟芝、靈芝、白樺菌
    等所具有之效用，並至衛生署網站查詢可運用之文字，編輯
    為該宣傳文件之內文。雖然我查詢各原料效果並無幫助睡眠
    之功能，但因為丙○○告訴我「NCF神奇草」之配方具有幫助
    睡眠效果，我都會跟經銷商說明該產品具有增加睡眠品質效
    果等語（見偵卷第7至8頁）。我瞭解膠囊摻有褪黑激素成分
    已經違法，但我不清楚褪黑激素哪裡來的，我只能說我懷疑
    是丙○○添加的等語（見原審卷一第85至86頁）。據上被告乙○○自述內容，可見其明知被告丙○○所謂「發酵、混和調劑」
    製造流程有異，經由該所謂「發酵、混和調劑」製造流程，
    竟會產生金佳鋒公司原料顯然所無之「改善睡眠品質、幫助
    睡眠」功能。
  ⒋本院審酌被告乙○○早於101年3月5日已自行送驗而經SGS公司
    檢驗出含西藥成分褪黑激素，詎於104年3年25日接受調詢時
    ，（問：它註明為食品，你們在販售的過程中，你們的認知
    它有沒有摻西藥成分？）猶佯稱「應該不會吧」，（問：我
    認為該產品不包括任何西藥成分，因此你們沒有經過，你沒
    有向衛生署核可製造、調劑和販售啦）再次佯稱「嗯，沒有
    」（見原審卷一第78頁），而刻意為不實陳述。被告乙○○自
    101年3月15日送驗後即確知「NCF神奇草」含西藥成分褪黑
    激素，迨至104年3月25日新竹縣調查站搜索，期間長達3年
    ，卻不曾向被告丙○○究責，亦未曾向主管機關申請核准，可
    見被告乙○○本即同意被告丙○○在製造過程中摻入褪黑激素，
    自不可能自曝犯行。再佐以「NCF神奇草」之超高定價與褪
    黑激素超高含量，兩者相互參照，「NCF神奇草」1盒僅有30
    顆膠囊，定價為每盒7,560元（見扣案證物卷附訂購單），
    平均每顆膠囊高達252元，縱使傳銷會員因等級不同，而異
    其取得成本，然最終傳銷價格可以達到每盒7,560元之譜，
    何以消費者願意花錢購買如此昂貴之產品？無非就是被告乙○○明知其內摻有超高含量褪黑激素（依前述食藥署檢驗結果
    ，每顆膠囊平均重量492.0mg/cap.，含褪黑激素4053.6mg/k
    g，相當於2mg/cap.，相當於4065ppm，超標203倍），能夠
    確定消費者食用後有極高可能性會產生幫助睡眠之效果，才
    敢於如此訂價。復參照被告丙○○於偵訊時所述：他們要做這
    個東西，說公司賺錢會給我分，我說好啊，由城豐公司提供
    材料我加工等語（見偵卷第97頁），足以佐實被告乙○○、丙○○間就製造「NCF神奇草」偽藥有犯意聯絡，否則茍若被告
    乙○○僅單純付費委託被告丙○○發酵，何以賺錢要跟被告丙○○
    分享？甚者，於SGS公司出具101年3月15日檢驗報告確認含
    褪黑激素成分後，被告乙○○居然默不作聲，既不檢討何以會
    含褪黑激素之原因，向金佳鋒公司或丙○○探詢或索賠，反而
    積極指示證人彭錦章向金佳鋒公司另行採購全新原料送驗，
    以規避再被驗出褪黑激素之可能；並進而以移花接木方式，
    在「NCF神奇草」文宣資料上將「NCF神奇草」產品與上開SG
    S公司驗無西藥成分之報告（報告編號：2012年7月30日UB/2
    012/70731）併列（見扣案證物卷第17頁），則被告乙○○辯
    解其完全沒有參與偽藥之製造，實難置信。
  ⒌至被告乙○○辯稱本案犯罪期間其非城豐公司負責人，故其未
    參與製造云云。查被告乙○○係於102年11月26日經核准變更
    登記為城豐公司之代表人迄今，其前登記之代表人為其夫甲○○（見本院卷二第241至275頁之商工登記公示資料），而本
    案之犯罪期間係自101年2月20日起至102年11月26日止（含
    後述販賣偽藥部分），被告乙○○變更登記為代表人之日與最
    後一次販賣日期同為102年11月26日，尚難區辨該日之先後
    順序，則本院以較有利於被告乙○○之判斷方式，認該日於最
    後一次販賣後，其始變更登記為代表人，則於本案犯罪期間
    ，其確非城豐公司之登記負責人。然觀諸前開證人彭錦章之
    證述及被告乙○○之自述內容，並佐以證人甲○○於本院審理時
    證稱：101年後我去大陸了，城豐公司交給乙○○負責，所以1
    01年以後就是乙○○負責等語（見本院卷二第351頁），得認
    被告乙○○於本案犯罪期間縱非城豐公司之登記負責人，仍係
    該公司之實際負責人無訛，且被告乙○○係主導「NCF神奇草
    」相關事宜之實質決策者，而與被告丙○○有製造偽藥之犯意
    聯絡等節，亦經本院認定如前。又證人甲○○固另稱被告乙○○
    均未參與「NCF神奇草」相關事務云云，惟甲○○此部分證述
    顯與前開其他卷內事證相左，核係袒護其妻即被告乙○○之說
    詞，自不足採。
　⒍綜上所述，被告乙○○前揭所辯其未參與製造偽藥云云，乃事
    後卸責之詞，尚難憑採。被告乙○○製造偽藥之犯行事證明確
    ，應依法論科。
  被告丙○○製造偽藥部分
  ⒈證人李祐綜於原審審理時具結證述：我不知道彭錦章所謂的
    「博士」是指誰，我對博士完全不認識。我之前在調查局詢
    問時說「博士在加工後，重量會增加，但是依照常理，原料
    加工後重量通常會減少，不可能會增加，除非是在原料內再
    額外添加不明原料」，我的根據在於，比如我把原料給客人
    ，加上袋子是3公斤，客人一秤也是3公斤，但是經過加工之
    後一定是放到某個機器或做什麼樣的程序，從袋子裡面拆來
    拆去，重量一定會減少，怎麼可能會增加，這用常理就可以
    判斷出來。我收到這5包東西還有1包維他命C，並沒有馬上
    拆開來看，因為怕會受潮，收貨時並不知道這6包東西裡面
    是什麼，就直接送工廠，我們收貨程序就是核對重量，還要
    確認是否為粉末，粉末我才能充填，顆粒我沒有辦法充填，
    這5包一摸就知道是粉末。客人可能不會告訴我裡面是什麼
    樣的東西、品名，因為客人怕我們去仿造，或把他的配方給
    同業，所以客戶一般都會用代號去顯示，比如1、2、3、4、
    5或A、B、C、D、E。因為我們以肉眼看不出到底是什麼樣的
    東西，相對地，客人就必須要填寫一個委託代工單來告訴我
    說這些東西全部都是食品，以保障我公司的安全。我介紹給
    彭錦章的維他命C供應廠商是菲適德國際事業有限公司（下
    稱菲適德公司）等語（見原審卷一第214、217至218、220、
    226頁）。
  ⒉證人彭錦章於原審審理時具結證述：我跟金佳鋒公司購買冬
    蟲夏草等粉末，金佳鋒公司寄來我就整批送過去交給丙○○，
    我沒有拆封檢視。送去立博公司加工後，有經過幾天後我才
    收受成品，詳細天數我不記得，丙○○做好之後跟老闆（即乙○○）講，老闆就叫我再去拿，有5、6袋，已經不是相同的袋
    子了，經過丙○○加工後為何會多了3.04公斤（總共28公斤）
    我不知道等語（見原審卷一第236、254至255頁）。
  ⒊被告丙○○
  ⑴於偵訊時陳述：乙○○拿來的東西我加上小麥胚芽、發酵過的
    黃豆這2樣攪在一起，過程是我的商業機密。所添加的小麥
    胚芽、發酵過的黃豆沒有發票，我是在立博公司的公司地址
    發酵，是個人研究室，發酵的產品叫神奇草，我印象中城豐
    公司付給我約2萬多元。乙○○有向我買2次神奇草膠囊，是台
    南一位湯建築師跟我說吃這個東西很好，拿5、6盒給我，我
    吃了覺得還不錯，去找他好幾次，也跟他買了幾十包，他將
    配方告訴我，我就照著做。城豐公司之所以會做，是因為某
    天跟城豐公司黃先生（指乙○○之配偶甲○○）聊天，我向湯建
    築師買剩下的就賣給他們，他們要做這個東西，說公司賺錢
    會給我分，我說好啊，由城豐公司提供材料我加工，我之所
    以沒有說要加入小麥胚芽、黃豆粉，這是我的秘密，不能讓
    他們知道，我加工完交給城豐公司的東西，比城豐公司交給
    我的原料約多出3、4公斤，因小麥胚芽很重等語（見偵卷第
    95至97頁）。
  ⑵於原審審理時陳述：我跟湯先生拿了之後，我吃了不錯，我
    告訴黃先生說我睡眠改善很多，神奇草的製程及配方是我告
    訴城豐公司的。發酵完之後，後面要加天然C，然後再填充
    到膠囊就完成了，城豐公司不用再加工，加工也沒有意義。
    乙○○有跟我講說請我發酵的那一批神奇草檢驗出來有褪黑激
    素，我說我不知道，大概是發酵出問題、發酵不完整等語（
    見原審卷二第52、54至55頁）。
  ⒋綜觀上開證人李祐綜、彭錦章之證詞及被告丙○○陳述之內容
    ，可知被告丙○○確實有對「NCF神奇草」產品進行加工之製
    造行為，製造地點即在立博公司之地址所在，且在其加工過
    程中有添加他人所難以知悉之物質，而此物質及添加過程乃
    被告丙○○不欲人知者。又如前所述，金佳鋒公司所出售之原
    料即冬蟲夏草等粉末，經被告乙○○於101年5月21日另行採購
    各1公斤，且以原料型態再送SGS公司檢驗，未驗出褪黑激素
    （報告編號：2012年7月30日UB/2012/70731），可見金佳鋒
    公司所出售之原料並未摻有褪黑激素，已可排除是冬蟲夏草
    等粉末所致。彭錦章交付被告丙○○冬蟲夏草等粉末之重量共
    24.96公斤，嗣彭錦章再自被告丙○○處取回，已增重為28公
    斤且非原包裝，相差3.04公斤，足認褪黑激素即在此差異重
    量之內。
  ⒌被告丙○○雖辯稱：金佳鋒公司在充填前另有添加維他命C，故
    更有可能褪黑激素是他們所添加云云。惟查，被告丙○○於原
    審審理時自承：是我建議要添加天然C，就是像橘子、檸檬
    的C，在發酵後、最後混和的時候添加等語（見原審卷二第4
    9至50頁），可見彭錦章是依據被告丙○○之建議向案外人菲
    適德公司購買維他命C及指示金佳鋒公司完全混合，並非金
    佳鋒公司自動為之；又被告丙○○亦自承：發酵完之後，後面
    要加天然C，然後再填充到膠囊就完成了，城豐公司不用再
    加工，加工也沒有意義等語（見原審卷二第54至55頁），益
    證城豐公司並無必要再指示金佳鋒公司於充填前為其他任何
    添加或加工。再者，據菲適德公司107年1月8日函覆原審稱
    ：本公司供應之食品主要皆向美國Grow公司（符合美國cGMP
    規格）採購進口至臺灣，天然食物維生素C成分為100%柑橘
    果肉濃縮，進口後委由金佳鋒公司加工或包裝，2012年初城
    豐公司欲採購含維生素C之天然食物原料，經金佳鋒公司介
    紹，彭錦章先生提出希望先採購5公斤原料，做為研發試驗
    用途。於2012年2月29日本公司收到款項後委請金佳鋒公司
    以鋁箔袋包裝5公斤每包1公斤天然食物維生素C原料，寄至
    城豐公司，有出貨單為憑。之後彭錦章先生於0000年0月00
    日確認訂購100公斤原料分2次出貨各50公斤，城豐公司提供
    之原料使用產品包裝設計圖為「CVC好利C」等語（見原審卷
    一第336至342頁）。參諸食藥署就城豐公司「CVC好利C」產
    品所為抽驗（見原審卷一第52頁檢體名稱編號2），並無驗
    出褪黑激素之記載，是菲適德公司提供之維生素C含褪黑激
    素之可能性亦可排除。從而，被告丙○○所稱褪黑激素可能是
    金佳鋒公司在添加維他命C之階段所添加，顯屬無據；於先
    後排除金佳鋒公司所出售之原料及菲適德公司提供之維生素
    C含褪黑激素之可能性後，應可確認褪黑激素係被告丙○○於
    加工過程中所添加。
  ⒍被告丙○○雖另辯稱其僅收取2萬元之加工費用，不可能虧本而
    自行添加褪黑激素，且SGS公司於101年3月5日收到城豐公司
    交付檢測之「NCF神奇草」膠囊成品，依照發酵加工日程，
    並非被告丙○○加工完成之成品而與其無關云云。然縱使如被
    告丙○○所言褪黑激素之價格不便宜，惟其除收取2萬元之加
    工費用外，既尚有前述「城豐公司如賺錢會分給被告丙○○」
    之期待利益，其甚有可能在該期待利益之驅使下，於加工過
    程中添加褪黑激素。又被告丙○○固以「發酵加工日程耗時，
    其發酵完成將成品交予彭錦章之最快時間應為3月10月或12
    日後，故SGS公司於101年3月5日收到城豐公司交付檢測之膠
    囊成品並非被告丙○○加工完成之成品」為辯，惟關於丙○○將
    加工後之原料交還彭錦章後，彭錦章即再交予金佳鋒公司製
    成「NCF神奇草」膠囊乙節，業經彭錦章證述及被告乙○○自
    述明確如前，且被告丙○○上開「發酵加工日程」抗辯之前提
    乃其果有對冬蟲夏草等粉末原料進行所謂「發酵」程序，若
    該前提不存在，並無何「發酵」程序，而僅係添加褪黑激素
    等物質，則從101年2月20日、24日城豐公司向金佳鋒公司購
    買原料並由彭錦章送交被告丙○○，迄被告丙○○加工後交還彭
    錦章於101年3月5日親自送至金佳鋒公司，如各該交付之環
    節皆緊密銜接，中間即有約1週可供被告丙○○進行添加物質
    之步驟，時間當屬足夠，亦與彭錦章前開所述被告丙○○加工
    處理「約1、2個星期」、「經過幾天」等語未生扞格。而就
    被告丙○○是否果有對冬蟲夏草等粉末原料進行所謂「發酵」
    程序？實啟人疑竇，蓋其所述有諸多不合理之處，例如：⑴
    其於原審先稱立博公司沒有發酵的設備，嗣改稱只有小的設
    備，前後反覆（見原審卷二第45至46頁）；⑵其於原審稱發
    酵完成的材料呈現類似淺咖啡到深咖啡的顏色，有整陀的，
    還要磨一下，因為發酵完有水，有水就會黏在一起，還有一
    些結的陀存在，不純粹是粉，有的硬硬的，有一粒一粒的很
    大顆，要磨粉，我交給城豐公司的人的成品是半粉末狀，就
    是有結塊狀、顆粒，摩擦之後有一點粉狀等語（見原審卷二
    第46至47頁），陳稱結塊狀、顆粒，只有一點粉狀，還需要
    再磨，惟嗣於本院審理時則改稱：發酵好風乾後也是粉末，
    有一點塊狀，有磨過（見本院卷二第355頁），前後不一，
    且其所稱結塊狀、顆粒之說法，明顯與證人李祐綜前述：收
    貨程序要確認是否為粉末，粉末才能充填，顆粒無法充填，
    這5包一摸就知道是粉末之情迥異（見原審卷一第220頁）；
    ⑶其於原審先稱：我本身專長會發酵，發酵地點在我香山的
    實驗室，地址我不知道，向城豐公司收2萬元電費，因為要
    使用加熱板烘乾後還給城豐公司，加熱板很耗電等語，待被
    告乙○○之辯護人詢問此實驗室有哪些設備時，旋即改稱：現
    在實驗室我拆掉了，現在重建還沒有建好等語（見原審卷二
    第45、49、51頁），此發酵地點顯與前述在立博公司地址（
    竹北市）不同；⑷其於原審先稱：我幫城豐公司發酵的過程
    ，就是城豐公司把原料拿來給我，我將1公斤的原料加入100
    多克的酵母菌進去，然後放著發酵，發酵完成後，我用加熱
    器烘乾變成粉狀就還給城豐公司，只是不是用酵母菌，而是
    用我自己專門的小麥胚芽及玉米澱粉發酵好的酵母，是我自
    己做的等語，嗣又改稱：湯先生沒有講說一定要哪一種酵母
    菌，這個地方湯先生講的比較有一點保留，原料部分我都公
    開講給城豐公司他們，我自己不保留，只有發酵的部分，因
    為我想說發酵的部分講出去也不大好，會傷害到湯先生，因
    為他跟我講，那我也不能一直講啊等語（見原審卷二第61至
    63頁），顯然被告丙○○刻意隱瞞所謂「酵母」究為何物，又
    藉口自製、實驗室已拆掉云云，使任何人均無從重建此種所
    謂「發酵」過程，以截斷偵審機關繼續追查之可能；⑸其再
    稱：其發酵有SOP標準作業程序，冬蟲夏草等5種原料的配方
    比例都是一樣、相等（見原審卷二第48頁），然依金佳鋒公
    司交付之冬蟲夏草等粉末重量，依序為：白樺靈芝（1.50+2
    .85公斤）、冬蟲夏草（2.0+3.75公斤）、靈芝（1.5+2.85
    公斤）、牛樟芝（3.0+5.4公斤）、膠原蛋白（0.7+1.41公
    斤）（見偵卷第20頁），該5種原料之份量根本不同，被告
    丙○○如何能以全部一樣、相等（1：1）之比例發酵？⑹其又
    稱自己有成立一個實驗室從事農業肥料之發酵（見原審卷二
    第59頁），然農業肥料之發酵設備顯然不可用以人類食品之
    發酵，益見被告丙○○所言不實。從而，就被告丙○○前揭所辯
    ，本院尚難據為對其有利之認定。
  ⒎兼以證人即共同被告乙○○於原審審理時證述：（提示偵卷第2
    5頁廣告單）我不知道冬蟲夏草等粉末原料那一個品項可以
    有幫助入睡的效果，是丙○○跟我說「NCF神奇草」這個產品
    有這種功能，吃了好睡覺，介紹我說這個東西是助眠的等語
    （見原審卷二第20、29至30頁），可見被告丙○○對於「NCF
    神奇草」產品之助眠效果甚有把握。然據證人李祐綜於原審
    審理時證稱：我是大葉大學生物科技研究所碩士畢業，依照
    我的專業背景，我知道白樺靈芝、冬蟲夏草、靈芝、牛樟芝
    及膠原蛋白的功用，白樺靈芝屬於多醣體、抗氧化，冬蟲夏
    草潤肺，靈芝屬於菇蕈類，吃完會增加抵抗力，牛樟芝屬於
    抗癌，膠原蛋白是吃完會讓人變漂亮等語（見原審卷一第22
    1頁），顯然被告丙○○所謂助眠效果之來源，與冬蟲夏草等
    粉末原料無關，而是另有他物即褪黑激素。又動物松果腺或
    松果體乾燥粉末可作為食品原料，其所含褪黑激素含量應在
    20ppm以下，已如前述，被告丙○○若果能徒憑冬蟲夏草等粉
    末及所謂小麥胚芽、玉米澱粉發酵好之酵母等物，發酵出高
    達4065ppm、超標203倍之褪黑激素，殊難想像。綜觀上情，
    堪認被告丙○○應非對冬蟲夏草等粉末原料進行發酵，而是直
    接添加褪黑激素，空口發酵以掩飾犯行。
  製造偽藥係法定刑10年以下有期徒刑之罪，刑責頗重，犯罪
    行為人為躲避查緝，無不隱秘行事，外人委實難以察知。被
    告乙○○、丙○○倚恃本案未在渠2人處所查獲褪黑激素原料，
    即相互推諉、掩飾，仍無礙於本院基於上述證據及理由認定
    被告乙○○、丙○○2人間，具有製造含有褪黑激素成分偽藥之
    犯意聯絡及行為分擔。是被告乙○○、丙○○共同製造偽藥，事
    證明確，應依法論科。
三、被告乙○○販賣偽藥部分：
  ㈠被告乙○○與另一被告丙○○共同製造偽藥之目的，自始即在藉
    以販賣牟利，觀之下列諸端即明：
  ⒈證人丙○○於原審審理時具結證述：我知道城豐公司委託我做
    神奇草是要對外銷售的，我有期待如果城豐公司賣「NCF神
    奇草」有賺錢，會分一點錢給我，我當時會提供配方給城豐
    公司，也是希望他們把神奇草製作完成，能夠販賣賺錢，這
    是城豐公司的願景，大家有生意做當然是最好等語（見原審
    卷二第58、64頁）。
  ⒉證人彭錦章於調詢時證述：城豐公司營業項目為保健食品之
    批發及零售，主要產品為活力B膠囊、綠酚膠囊、黛爾碧、N
    CF神奇草等語（見偵卷第28頁正、反面）；於原審審理時具
    結證述：（提示偵卷第39頁「NCF神奇草」宣傳單）我對這
    份宣傳單有印象，是我拿去印刷廠印的，宣傳單的稿是經過
    乙○○看過，再請我拿去印刷廠印，「NCF神奇草」的紙盒是
    委託鴻霖公司做的等語（見原審卷一第241至243頁）。
  ⒊被告乙○○於調詢時自承：我於101年創設城豐公司後，丙○○主
    動向我表示他有1個產品配方，可以改善睡眠品質，請我與
    他合作生產，因當時公司並無自主生產產品，所以我即在10
    1年2月間依丙○○提供之配方向金佳鋒公司購買原料粉末，交
    由丙○○發酵後，再交由金佳鋒公司充填膠囊並包裝成鋁箔袋
    散裝後，自行封裝為盒裝銷售等語（見偵卷第7頁反面）；
    扣案之城豐公司訂購單（其上包括「NCF神奇草」）都是我
    們曾經販售的等語（見原審卷一第78頁）。
  ⒋被告乙○○雖否認與被告丙○○間有共同製造偽藥之犯意聯絡及
    行為分擔，惟為本院所不採，業如前述；且綜觀上情，被告
    乙○○在與丙○○共同製造「NCF神奇草」產品之初，即有意以
    之作為城豐公司所銷售產品品項之一，始會臚列在訂購單上
    ，及製作「NCF神奇草」產品之宣傳單、紙盒並入盒封裝。
    是被告乙○○共同製造偽藥之目的，自始即在藉以販賣牟利甚
    明。
  ㈡被告乙○○明知「NCF神奇草」產品內含褪黑激素成分如前，卻
    冀圖僥倖而於101年3月5日將產品膠囊樣品送交SGS公司檢驗
    ，確定驗出褪黑激素成分後，竟仍執意販賣偽藥，罔顧他人
    身體健康（至另一被告丙○○僅有前述期待利益，尚難認其具
    有參與販賣偽藥部分之犯意聯絡及行為分擔）。本院基於以
    下證據及理由，認被告乙○○確有販賣偽藥之事實，而非其所
    辯稱在知悉含褪黑激素後即置放倉庫未予販賣云云，蓋以：
  ⒈法務部調查局新竹縣調查站因接獲情資，於104年3月25日執
    行搜索，扣得如附表二編號1至16所示之物，其中：
  ⑴編號1訂購單：上載102年10月15日之訂購單上猶印有「NCF神
    奇草」之品名；102年12月11日之訂購單依然印有「NCF神奇
    草」之品名，雖然未完成訂購（無提貨人簽名），仍可窺見
    城豐公司並未將「NCF神奇草」產品自可購買之品項中刪除
    （見扣案證物卷第2、4頁）。
  ⑵編號2彩色印刷之文宣資料：「NCF神奇草」產品紙盒與SGS公
    司出具之「此份樣品共檢測270項常見西藥成分均未檢出」
    報告（報告編號：2012年7月30日UB/2012/70731）併列印製
    ，可見此文宣資料之印製時間必在101年7月30日之後（見扣
    案證物卷第17頁）。苟若被告乙○○果在收到SGS公司101年3
    月15日檢驗報告知悉含褪黑激素後即未販賣，何必刻意之後
    再向金佳鋒公司另購原料送驗，且於101年7月30日之後某日
    再印製該文宣資料，強調未檢出西藥成分？
  ⑶編號4手寫產品庫存表：被告乙○○記載「104.3.16公司總倉中
    豐路，神奇草20/770/750包」（見扣案證物卷第60頁），意
    即截至104年3月16日止，被告乙○○猶在進行「NCF神奇草」
    產品之存貨記帳。
  ⑷編號5手寫報廢商品表：上載「神奇草，進貨日期101.3.29，
    量1836，報廢日期103.3.29，量590」（見扣案證物卷第66
    頁），本院審酌金佳鋒公司係於101年3月28日寄交1,836鋁
    箔袋予城豐公司，而鴻霖公司印刷紙盒上載保存期限2年，
    故苟若城豐公司完全未為銷售，則報廢日期103年3月29日之
    報廢數量應該仍是1,836盒全部，而非590盒。
  ⑸編號11手寫101至102年帳冊：明載自101年4月份起即有販賣
    「NCF神奇草」產品之事實，此帳冊上詳細記載購買人姓名
    、產品名稱、數量、價格、日期、發票號碼等相關資訊（見
    扣案證物卷第112至132、134至136、140、165、168至170頁
    ，詳如附表一所示），足見被告乙○○所辯其放在倉庫而未販
    賣云云，與客觀證據顯示之情形相悖。
  ⑹編號13手寫產品庫存表：顯示「NCF神奇草」自101年4月起，
    於101年4至10月份，每月分別出庫2、8、1、307、199、73
    、101盒，而於102年3至6月及11月份，每月分別出庫48、31
    、156、277、32盒，並記載月底庫存數量（大部分月份之出
    庫數量與上開帳冊所載各月份販賣數量相符）。苟若被告乙○○知悉含褪黑激素後即未販賣，自應1次全數清理或銷燬，
    何須費時費力逐月計算庫存量？又被告乙○○另辯稱沒有販賣
    ，只是當贈品去送云云（見偵卷第99頁），惟其未曾陳述受
    贈者姓名以供查證，且經原審告知贈送可能涉犯藥事法第83
    條第1項轉讓偽藥罪嫌後（見原審卷一第137頁），即翻異改
    稱：這些產品都放在中豐路的家裡倉庫，我們家一樓就變成
    堆貨的地方云云（見原審卷二第33頁），益見其掩飾販賣偽
    藥之犯行，欲蓋彌彰；況且新竹縣○○鎮○○路0段000號本為城
    豐公司登記地址，並非單純放在被告乙○○之私人住家。
  ⒉證人彭錦章於原審審理時具結證述：我向金佳鋒公司或菲適
    德公司訂原料，錢是由老闆乙○○這邊付，就是會計，城豐公
    司的會計就是乙○○，因為我沒有碰金錢這一塊。我是副總，
    副總上去就是老闆乙○○，沒有總經理，只有我一個主管，員
    工不多，就是行政人員，比如倉管、櫃台（招呼客人、倒茶
    水），其他全部都是業務員等語（見原審卷一第239、271至
    272頁），足以證明被告乙○○確實是掌理城豐公司會計實權
    之人。
  ⒊兼衡被告乙○○於調詢時自承（引用偵卷頁碼部分，為被告乙○○未爭執調詢筆錄正確性部分，而引用原審卷一頁碼部分，
    為其爭執筆錄不正確，經原審勘驗調詢錄音光碟後之勘驗筆
    錄）：
  ⑴（提示扣案訂購單，即附表二編號1）該訂購單都是我們曾經
    販售的，包括今日遭調查站扣押之「NCF神奇草」產品（見
    原審卷一第78頁）。
  ⑵我交由金佳鋒公司填裝膠囊並包裝成鋁箔散裝後，自行封裝
    為盒裝銷售，我總共製作了1,836盒（每盒30粒），並陸續
    在101年至103年間銷售（見偵卷第7頁反面）。
  ⑶7,560元是神奇草賣價，發票開3,780元，只有製作一批，5萬
    多粒，總生產1,800多盒，（翻找文件）這裡有寫，剩590盒
    ，發票上590盒，可是實際上倉庫裡就700多盒，我發票有多
    寫，我不知道我送幾盒贈品，發票的稅我都繳完了。預期這
    批賣掉可以進1,388萬，但實際銷售大概只有銷售出858萬，
    獎金要扣，有發獎金60%，我大概就是4成，大概賺300多萬
    等語（見原審卷一第79至83、87頁）。
  ⑷（提示扣案庫存表，即附表二編號13）該庫存表是我製作的
    ，從101年到103年間製作的，每個月的銷售，是本人製作的
    ，記錄城豐公司各產品的庫存量、銷售數字，（提示扣案庫
    存表，即附表二編號4）（寄倉總額）234元就是加上雜支、
    稅金、房租、員工費用攤提進去的（成本），124元是沒有
    把這些攤提進去的（成本），7,560元是神奇草的賣價。以
    發票報帳來看，庫存是590盒，以實際庫存來看應該是770盒
    ，因為有人說如果拿去當贈品等於是掏空公司，我想說送人
    家用的，不要弄到稅務，我自己開發票，等於是自己賣給自
    己、再拿去送人這樣，我有繳稅等語（見原審卷一第86至89
    頁）。
  ⑸（提示扣案手寫101至102年帳冊，即附表二編號11）是內部
    、紀錄每個月的銷售數字的，因為我個人都沒有登載在電腦
    上，都是紀錄在手帳冊上等語（見原審卷一第90頁）。
  ⑹「NCF神奇草」產品就只生產1批，之所以SGS公司檢驗那麼多
    次，是因為第一次驗就有褪黑激素，丙○○說發酵過比較好，
    他說第1次是因為發酵3天，發酵得不好，發酵不完全，放幾
    天再去驗應該會過，所以放幾天後我們就再驗，結果還是沒
    過。為了做生意，我就請金佳鋒公司給我一樣的原料成分，
    只有打樣製作200顆膠囊，我再送去SGS公司檢驗，沒有發酵
    過，結果就沒有褪黑激素，檢驗OK，所以我就確定應該是丙○○有問題，丙○○的那一批有驗過2次都不過。我就覺得怪，
    還是繼續賣，唉，不然勒，那怎麼辦，賺錢就這樣。我因檢
    驗已得知「NCF神奇草」確實含有褪黑激素，為了要賺錢，
    還是繼續以食品的名義販售，已經付成本20幾萬元了，想把
    它賺回來，我成了黑心商人了，好壞喔等語（見原審卷一第
    91、93至96頁）。
  ㈢被告乙○○於調詢時已坦承扣案如附表二編號11、13所示之手
    寫101至102年帳冊、手寫產品庫存表均為其個人所製作，本
    院以肉眼觀察亦明顯出自同一人之手，且證人彭錦章明確證
    述被告乙○○就是會計如前。復依證人彭錦章於原審審理時證
    述：（提示扣案證物卷第116頁上載：101年6月6日、彭錦章
    、好利C×1×990=990、肽強1×2250=2250、CC00000000）我覺
    得好用我也會向城豐公司購買產品，我有買好利C一盒，990
    是我付的錢，一盒990元，我也有買肽強一盒，2250是錢，
    是一盒的單價，人家跟城豐公司買產品，城豐公司會開發票
    ，至於我是員工有沒有拿發票我忘記了等語（見原審卷一第
    276至277頁）；再觀諸被告乙○○於原審審理時自行提出作為
    證據之「102年12月31日城豐公司訂購單，訂購人古曾安英
    」原本1紙，訂購欄位記載：CTC綠酚（30粒）22盒、CVC好
    利C（櫻）20盒、DIB黛爾碧（60粒）9盒、YNL優諾俐（60粒
    ）9盒，總計151,840元（見原審卷一第293頁），本院核至
    扣案手寫帳冊亦作同上之記載，日期、品名、數量、總價均
    相同（見扣案證物卷第143頁），訂購單原本與該帳冊相符
    ，故可證扣案手寫帳冊確係記載城豐公司實際之銷售情形。
    又依扣案手寫帳冊所載，均有發票號碼可憑，衡情任何人對
    於須開立發票、繳稅之銷售紀錄，會較謹慎為之。從而，該
    帳冊所載關於「NCF神奇草」產品銷售情形之紀錄（詳如附
    表一所示）當亦屬真實，故被告乙○○已實際銷售「NCF神奇
    草」共1,083盒、總金額4,093,740元之事實，自可認定。
　㈣再者，城豐公司於101年10月25日向公平會報備實施多層次傳
    銷，初期雖有報備銷售「NCF神奇草」（公平會函誤載為「N
    CP神奇草」）商品，惟無商品相關資料，經公平會通知其補
    正資料，城豐公司隨即移除該商品，此有公平會107年3 月1
    9日公競字第1071460257號函暨所附城豐公司101年10月25日
    報備資料在卷可稽（見原審卷一第425至431頁），可見截至
    101年10月25日，被告乙○○從未放棄銷售「NCF神奇草」此一
    產品之想法，嗣於101年12月26日再將「NCF神奇草」產品送
    SGS公司檢驗，經SGS公司出具「此份樣品共檢測270項常見
    西藥成份均未檢出」之報告（報告編號：2013年1 月11日UB
    /2012/C0901）（見扣案證物卷第91至103頁）；而該送驗樣
    品膠囊之來源，證人彭錦章於原審證述時不小心洩露稱：我
    們後面買的這5項各1公斤的原料有再做成膠囊，我的印象是
    我們就是自己直接攪一攪，沒有機器還是可以裝，買空膠囊
    就可以裝了等語。當檢察官追問向哪一家公司買空膠囊？證
    人彭錦章則改口稱：（搖頭）我忘記了吧，空膠囊？沒有買
    空膠囊。我方才說自己攪一攪裝空膠囊，我是說我自己如果
    去中藥店買藥粉，我不敢吃藥粉，我也會跟中藥房買空膠囊
    ，自己裝著這樣吃等語。經審判長諭知請其針對本案回答，
    證人彭錦章陳稱：進這些原物料，就是單純拿去送檢驗，有
    送的都有報告等語（見原審卷一第247至249頁）可徵。又扣
    案後由原審囑託食藥署檢驗之「NCF神奇草」產品5盒，其上
    打印「有效日期2015.09.25」字樣，表示有效期限至104年9
    月25日（見原審卷一第117、122至123頁，已逾前述實際上
    之期限103年3月29日），若逆推效期2年，可知打印時間應
    該大約在102年9月25日左右，衡情若不欲販賣，當不至於如
    此費時費工地裝盒、打印不實有效日期及封膜。由此可知，
    被告乙○○並未終局放棄販賣此產品，參照扣案手寫帳冊所示
    ，被告乙○○於102年11月間仍有販賣「NCF神奇草」產品32盒
    （詳見附表一102年11月部分）。至金佳鋒公司原交付1,836
    鋁箔袋，而被告乙○○已售出1,083盒，差額即尚未售出部分
    為753袋（盒），此差額數字753袋（盒）雖與扣案物785袋
    （盒）（計算式：1440顆/30顆+78袋+659盒=785）之間有差
    異，然依被告乙○○自述有賣給自己之情形，或者購買之會員
    尚未提貨，在提貨之前即遭扣押，亦有可能，故仍不影響已
    完成買賣之事實。　　
  ㈤觀之被告乙○○於原審審理時翻異其詞諉稱如下：「（問：城
    豐公司的手帳冊都是何人在寫？）我忘記了，很多人寫。（
    問：妳在公司是擔任負責人？）是。（問：所以妳會看公司
    的帳？）現在的帳是我在看，但101年那時我忘記了，因為
    是請很多直銷商幫我做，我自己也沒經驗，所以手帳冊是一
    疊亂亂的。（問：101年至104年間，妳是否會去確認每個月
    的帳、收入是否正確以及出了哪些貨？）我會確認，我是每
    個月確認。（問：關於城豐公司的下線每個月要分多少獎金
    ，要撥款之前也都是要經過妳的確認，是否如此？）是。（
    問：妳在城豐公司是負責所有的銷售，還有會計妳都會看過
    ，妳都要做最後的確認，是否如此？）是。（問：〔提示扣
    案證物卷第112至178頁手帳冊，並告以要旨〕此份手帳冊在
    被調查局扣案之前，妳有無看過？）（閱覽後答）我忘記了
    ，因為時間有點久。（問：為何城豐公司會有上開手帳冊？
    ）因為有經銷商進進出出，他就幫我寫，然後就一堆在那邊
    。（問：寫的目的是要給妳看嗎？）我不知道，當時調查站
    來的時候是有五個人進來，我們有一堆是廢紙的，就丟在裡
    面，他們去翻廢紙堆，所以我就不曉得。」（見原審卷二第
    36至38頁）。被告乙○○身為城豐公司實際負責人又自行記帳
    ，對於自己筆跡卻稱忘記，對於每月必須確認之帳務推稱不
    記得有無看過，對於攸關傳銷會員奬金計算之帳冊依據，竟
    推稱是經銷商進進出出，就幫我寫云云，無非避重就輕之詞
    ，無可採信。  
  ㈥綜上所述，被告乙○○販賣偽藥之犯行事證明確，所辯均無可
    採，應依法論科。
四、被告城豐公司、立博公司部分：
  ㈠被告乙○○自102年11月26日起登記為被告城豐公司之代表人，
    迄至本院審理時亦同，為被告乙○○所不爭執，且有卷附經濟
    部商業司公司基本資料暨代表人年籍資料查詢結果、商工登
    記公示資料可參（見偵卷第52至53頁，原審卷二第127頁，
    本院卷二第163至164、241至275頁）。又被告乙○○於本案犯
    罪期間雖非被告城豐公司之登記負責人，惟依卷內事證仍係
    該公司之實際負責人，主導「NCF神奇草」相關事宜之實質
    決策，業經本院認定如前；「NCF神奇草」產品既為被告城
    豐公司產品之一，且被告乙○○開立被告城豐公司發票販賣該
    產品，得認被告乙○○係執行業務之代理人，其犯修正前藥事
    法第82條第1項之製造偽藥罪、第83條第1項之販賣偽藥罪，
    應對被告城豐公司亦科以各該條之罰金刑。
  ㈡被告丙○○為被告立博公司之代表人及實際負責人，迄至本院
    審理時亦同，為被告丙○○所不爭執，且有卷附經濟部商業司
    公司基本資料暨代表人年籍資料查詢結果、商工登記公示資
    料可憑（見偵卷第54至55頁，原審卷二第130頁，本院卷二
    第165頁）。本件被告丙○○在被告立博公司內，藉口使用該
    公司設備進行發酵程序，實則係以摻加褪黑激素之方式為加
    工，而與城豐公司實際負責人乙○○共同製造「NCF神奇草」
    偽藥，是被告丙○○為被告立博公司之代表人，因執行業務，
    犯修正前藥事法第82條第1項之製造偽藥罪，應對被告立博
    公司亦科以該條之罰金刑。
五、另被告乙○○所辯食藥署檢驗報告書（見偵卷第34頁）「NCF
    神奇草（陳情人食餘檢體）」檢驗之對象檢體，並非城豐公
    司所製造、販賣乙節，本院業已排除該證據之證據能力，應
    先指明。緣證人古昇平於原審審理時證述其所提供檢舉之產
    品，乃有膠膜、未拆封者（見原審卷一第362頁），而新竹
    縣政府衛生局轉請食藥署檢驗者乃食餘檢體，又該食餘檢體
    膠囊為雙色膠囊（紅色蓋、淺黃色體），與本件製造、販賣
    之單色（蓋、體均深紅色）膠囊不同，故該食餘檢體是否確
    為城豐公司所製造、販賣，確屬有疑。本院參酌被告乙○○於
    調詢時所述：（提示銷貨確認書，即扣案證物卷第72頁）一
    盒才100多塊，我跟丙○○買900多塊，就跟他捧場拿10盒，他
    一直唉沒錢，這個神奇草他自己也有做吧，他說自己剩10盒
    ，不然他怎麼會拿給我們吃，還叫我去買原料。（提示食餘
    檢體照片）這種包裝絕對不是我公司用的，這是丙○○給我們
    的，我確定他沒有包裝、是裸包，有人拿盒子把這個塞進去
    ，我們有送客人等語（見原審卷一第90、92頁），此情亦與
    被告丙○○於原審審理時所述：（扣案證物卷第73頁）銷貨確
    認書所載神奇草是鋁箔包，外面沒有紙盒，每鋁箔包有3片
    ，每片10顆等語（見原審卷二第63頁）大致相符，可知該食
    餘檢體應係被告丙○○另所交付，再由城豐公司不詳之人將之
    塞入該公司紙盒內送給客人，而由古志雄直接或間接取得，
    雖非屬本件被訴製造及販賣偽藥之範圍，然亦非與被告乙○○
    、丙○○2人毫不相關。況依藥事法第71條第1項前段規定，衛
    生主管機關本得派員檢查藥物（指藥品及醫療器材）製造業
    者、販賣業者之處所設施及有關業務，並得出具單據抽驗其
    藥物，業者不得無故拒絕；再依刑事訴訟法第228條第1項規
    定，檢察官因告訴、告發、自首或其他情事知有犯罪嫌疑者
    ，應即開始偵查。故證人古昇平之檢舉，僅為促使地方衛生
    主管機關即新竹縣政府衛生局派員檢查城豐公司之處所設施
    、有關業務及抽驗其藥物之職權行使；而新竹縣調查站報請
    臺灣新竹地方檢察署向原審法院聲請核發搜索票（104年度
    聲搜字第210號）後執行搜索，亦僅為偵查之發端，且該搜
    索程序並無何違法之情事，已如前述。是被告乙○○此部分所
    辯，無礙於本院依據其他證據認定被告乙○○、丙○○共同製造
    「NCF神奇草」偽藥（指深紅色膠囊者）及被告乙○○販賣該
    偽藥之犯行。
六、至原審之公訴檢察官於原審最後1次審理期日對證人乙○○、
    丙○○行畢交互詰問後，聲請原審傳喚購買「NCF神奇草」產
    品之傳銷會員、調閱城豐公司發票、拆開所有扣案「NCF神
    奇草」產品之包裝以確認其內是否有雙色膠囊等，原審以事
    證已明，認無調查之必要，而本院審理時公訴檢察官亦未再
    聲請調查上開證據。又被告乙○○、丙○○固分別聲請將扣案「
    NCF神奇草」產品送財團法人工業技術研究院或國立臺灣大
    學、SGS公司為相關鑑定，惟經本院函詢結果，該3機構均函
    覆稱無從進行相關鑑定（見本院卷二第91、101、107頁），
    且被告丙○○亦已撤回鑑定之聲請，附此敘明。
參、論罪
一、按行為後法律有變更者，適用行為時之法律；但行為後之法
    律有利於行為人者，適用最有利於行為人之法律，刑法第2
    條第1項定有明文。查被告乙○○、丙○○行為後，與本案論罪
    科刑相關之藥事法第82條第1項、第83條第1項、第87條業於
    104年12月2日修正公布，自同年月4日施行，修正後均將罰
    金之數額提高10倍，第82條第1項將併科罰金之數額自「1千
    萬元以下」提高為「1億元以下」、第83條第1項將併科罰金
    之數額自「5百萬元以下」提高為「5千萬元以下」、第87條
    將「亦科以各該條之罰金」提高為「亦科以各該條10倍以下
    之罰金」。是以，修正後之規定對被告乙○○、城豐公司、丙○○、立博公司均較為不利，應依刑法第2條第1項前段規定，
    適用104年12月4日修正施行前（下稱修正前）即行為時之法
    律論處。
二、核被告乙○○所為，係犯修正前藥事法第82條第1項之製造偽
    藥罪、第83條第1項之販賣偽藥罪。被告乙○○基於販賣偽藥
    之單一犯意，在時間、空間上具有密切關係，行為態樣相同
    ，因而侵害維持藥品管制秩序及國民健康安全維護之整體法
    益，依一般社會健全觀念，其如附表一所示各次販賣偽藥行
    為之獨立性極為薄弱，難以強行分開，應評價為實質上一罪
    之接續犯，僅論以一個販賣偽藥罪。又被告乙○○製造偽藥之
    目的在於出售牟利，其製造之初即具有販賣意圖，故先製造
    、後販賣，行為持續不輟且局部同一，係以一行為觸犯該2
    罪名，為想像競合犯，應依刑法第55條規定從一重之製造偽
    藥罪處斷；檢察官起訴意旨認製造偽藥與販賣偽藥兩者間為
    吸收關係，容有誤會。
三、核被告丙○○所為，係犯修正前藥事法第82條第1項之製造偽
    藥罪。
四、核被告城豐公司、立博公司，各因代理人（實際負責人）即
    被告乙○○、代表人即被告丙○○執行業務，而犯修正前藥事法
    第82條第1項之製造偽藥罪，對被告城豐公司、立博公司應
    依修正前藥事法第87條規定，各科以修正前藥事法第82條第
    1項之罰金刑。
五、被告乙○○、丙○○間就製造偽藥犯行部分，有犯罪聯絡及行為
    分擔，應論以共同正犯。又被告乙○○、丙○○就製造偽藥犯行
    部分及被告乙○○就販賣偽藥犯行部分，利用不知情而無犯罪
    意思之彭錦章、金佳鋒公司人員、真實姓名年籍不詳之人等
    （並無證據足認其中有未滿18歲之人）實施犯罪，應論以間
    接正犯。
六、本件被告乙○○固有在文宣資料上將「NCF神奇草」產品與上
    開SGS公司驗無西藥成分之報告併列，使閱讀者誤信該產品
    確經檢驗不含西藥成分，又購買「NCF神奇草」產品之會員
    ，不知每盒定價7,560元、實際單價3,780元之該產品，每盒
    成本約僅124元。惟遍觀全卷，尚無積極證據證明本件購買
    「NCF神奇草」產品之會員確有實際閱讀上開文宣資料，並
    因此陷於錯誤而購買，且依一般經驗法則及社會通念，販賣
    商品者並無主動公開其成本結構及利潤比例之義務，故縱使
    賺取高額利潤，亦非當然有施用詐術之問題；又本件購買「
    NCF神奇草」產品之會員，不無可能係著眼於該產品確實具
    有改善睡眠品質、幫助睡眠之效果而購買。是被告乙○○所為
    是否完全該當詐欺取財罪之構成要件，既仍屬有疑，故不另
    論詐欺取財罪（檢察官亦未以詐欺取財罪起訴）。
肆、撤銷原判決之理由
一、原審以被告乙○○、城豐公司、丙○○、立博公司犯行事證明確
    ，予以論罪科刑，固非無見。惟原判決㈠認被告乙○○販賣偽
    藥之行為應論以集合犯，尚有誤解，蓋立法者就販賣偽藥罪
    在預定之構成要件類型上，並無反覆實施始能成立該罪之意
    旨，故非屬集合犯；㈡誤認被告乙○○於本案犯罪期間係被告
    城豐公司之代表人，惟被告乙○○實係該公司執行業務之代理
    人（實際負責人）；㈢漏未對被告乙○○、丙○○論以間接正犯
    ，均有未洽。
二、被告乙○○、城豐公司上訴意旨略以：被告城豐公司為登記有
    案之合法多層次傳銷商，且被告乙○○對製程一無所知，並無
    製造偽藥之犯意聯絡及行為分擔；被告乙○○確實不知原料交
    由被告丙○○發酵後會有褪黑激素產生，且褪黑激素之產生究
    係自然生成或外力添加，或係金佳鋒公司加維他命C後之反
    應？原審調查難謂詳盡，又原審抽取5盒驗出逾越203倍之產
    品係已變質之廢棄物；被告乙○○之所以於第一次送SGS公司
    檢驗後得知有褪黑激素反應時，再為後續之送驗，乃在查證
    到底哪裡出問題，並不是要繼續販售，本件並無犯罪所得，
    原判決認定被告乙○○共銷售至少1,083盒，以每盒3,780元計
    算，犯罪所得為4,093,740元，顯與事實不符；「1,836盒」
    與「1,836袋」確有不同，且來源如何，原審並未調查詳盡
    ；如有繼續販賣之事實，何以104年3月25日搜索時未發現有
    發票或出貨單，原審如何僅據新竹縣政府衛生局之不實鑑定
    報告，逕認為被告乙○○、城豐公司涉有販賣偽藥之犯行，殊
    嫌率斷等語。另被告丙○○、立博公司上訴意旨略以：被告丙○○受被告乙○○委託代為發酵，被告丙○○當時不知被告乙○○所
    交付之混合物成分為何，且所收報酬只有2萬元，此與被告
    乙○○之獲利數百萬元不成比例，可證被告丙○○並無共同製造
    偽藥之犯意及犯行。惟查，被告乙○○、城豐公司、丙○○、立
    博公司所辯如何不可採，業經本院詳予說明如前，茲就被告
    乙○○、城豐公司上訴意旨再為下列補充：㈠本件係最後製成
    之膠囊驗出褪黑激素反應，而非一開始之原料，若被告乙○○
    真不知情，再次將原料送驗未檢出西藥反應後，其應即追查
    究竟中間何環節出現問題，以致最後膠囊驗出褪黑激素反應
    ，且應馬上停止宣傳及銷售，其竟於文宣資料將該未檢出西
    藥反應之檢驗報告與產品併列，並繼續銷售，顯知係被告丙○○於加工過程中加入褪黑激素；㈡原審抽取5盒產品送驗，檢
    出含褪黑激素超標203倍之譜，顯非自然生成而係外力添加
    無疑，又如前所述，在排除其他可能性後，得認係被告丙○○
    於加工過程所添加，且苟若被告乙○○確將原審送驗之產品列
    為廢棄物，何以有打印不實有效日期之舉，且自最後有銷售
    紀錄之102年11月起至查獲之104年3月25日止長達約1年4月
    之期間，被告為何不將該廢棄產品予以清理或銷燬，而仍佔
    用庫存空間？㈢依卷內事證可知，城豐公司自行封裝之1,836
    盒產品，其來源確係金佳鋒公司所交付之1,836鋁箔袋，且
    每袋及每盒均為30顆膠囊，本得以相同內容視之；㈣被告乙○○所辯關於食餘檢體之食藥署檢驗報告書，業經排除證據能
    力，又本件即使未扣得被告乙○○所稱之發票或出貨單，仍有
    記載日期、購買者姓名、品名、數量、金額及發票號碼之扣
    案手寫帳冊等其他證據為憑。另就被告丙○○、立博公司上訴
    意旨再為下列補充：被告丙○○實際所獲利益數額高低，與其
    共同製造偽藥犯行之構成並無必然關聯性，實乃後述量刑部
    分之考量因素。被告乙○○、城豐公司、丙○○、立博公司上訴
    意旨雖皆無理由，然原判決既有前揭違誤之處，自無可維持
    ，應由本院撤銷原判決，另為適法之判決。
伍、量刑及沒收
一、爰審酌被告乙○○設立城豐公司後，為圖牟利，而被告丙○○亦
    期待日後可分得金錢利益，均明知所謂「NCF神奇草」產品
    有幫助睡眠功能，並非冬蟲夏草等原料之功效，而是摻加西
    藥成分褪黑激素所致，竟罔顧他人身體健康，在未經主管機
    關查驗核准發給藥品許可證之情形下，擅自共同製造該偽藥
    ，且摻加褪黑激素超標203倍之譜；嗣被告乙○○明知SGS公司
    檢驗結果已驗出褪黑激素成分，更另行採購冬蟲夏草等粉末
    原料送驗，待取得未驗出西藥之SGS公司檢驗報告後，即製
    作文宣資料將「NCF神奇草」偽藥與該未驗出西藥之檢驗報
    告併列，以掩飾犯行，其除於101年4月開始販賣外，更在10
    1年7、8間大肆販賣，明知每盒成本約僅124元，竟定價高達
    7,560元，實際賣價為3,780元，藉此牟取暴利；尤有甚者，
    該產品保存期限為2年，自金佳鋒公司於101年3月28日交貨
    後，屆至103年3月28日即滿2年，被告乙○○自知報廢日期為1
    03年3月29日，竟在未售完之「NCF神奇草」產品上打印「有
    效日期2015.09.25」，打算繼續高價販賣過期品，實欠缺事
    業經營者之誠信，應予非難；兼衡被告乙○○、丙○○之犯罪動
    機、目的、手段、製造及販賣偽藥之數量、價格及所生危害
    、犯罪後之態度、均無其他被論罪科刑之前案紀錄、被告丙○○實際所獲利益為2萬元，暨被告乙○○自述高職畢業之智識
    程度、已婚、有2名子女均已成年之家庭狀況，而被告丙○○
    自述高中畢業之智識程度、離婚、有3名子女均已成年之家
    庭狀況（見原審卷二第113、115頁，本院卷二第394至395頁
    ）等一切情狀，就被告乙○○、丙○○分別量處如主文第2項、
    第4項所示之刑。又被告城豐公司、立博公司各因其代理人
    、代表人執行業務而犯製造偽藥罪，且各審酌其代理人、代
    表人如上述之量刑因素外，兼衡被告城豐公司、立博公司有
    無犯罪所得及其金額（參見後述沒收部分），對被告城豐公
    司、立博公司分別量處如主文第3項、第5項所示之罰金刑。
二、沒收部分
  ㈠查被告乙○○、丙○○行為後，刑法關於沒收之規定，已於104年
    12月30日修正公布，自105年7月1日起施行，新法認沒收為
    刑法所定刑罰及保安處分以外之法律效果，具有獨立性，且
    應適用裁判時法（刑法第2條第2項、第五章之一「沒收」之
    立法理由及刑法施行法第10條之3第1項規定參照），故本案
    關於沒收部分，均適用修正後刑法沒收之規定，不生新、舊
    法比較之問題，合先敘明。
  ㈡按供犯罪所用、犯罪預備之物或犯罪所生之物，屬於犯罪行
    為人者，得沒收之；前項之物屬於犯罪行為人以外之自然人
    、法人或非法人團體，而無正當理由提供或取得者，得沒收
    之，刑法第38條第2項前段、第3項前段定有明文。復按犯罪
    所得，屬於犯罪行為人者，沒收之；犯罪行為人以外之自然
    人、法人或非法人團體，因下列情形之一取得犯罪所得者，
    亦同：一、明知他人違法行為而取得，二、因他人違法行為
    而無償或以顯不相當之對價取得，三、犯罪行為人為他人實
    行違法行為，他人因而取得；前2項之沒收，於全部或一部
    不能沒收或不宜執行沒收時，追徵其價額，刑法第38條之1
    第1項前段、第2項、第3項規定甚明。再若查獲之偽藥或禁
    藥未經行政機關依藥事法第79條第1項規定為沒入銷燬，則
    依刑法第38條規定宣告沒收之（最高法院93年度台上字第73
    8號判決意旨參照）。是就本案沒收部分，分述如下：
  ⒈扣案如附表二編號1、2、8、14、15、16所示之物，為供被告
    乙○○犯罪所用、犯罪預備或犯罪所生之物，且為被告城豐公
    司所有，爰依刑法第38條第3項前段規定沒收之。至其餘編
    號3至7、9至13所示之物，並非違禁物，雖與本案有關，惟
    觀其內容，尚無積極證據顯示係供本件製造或販賣偽藥所用
    、所備、所生之物，爰不予沒收。
  ⒉未扣案之製造偽藥犯罪所得：
    被告丙○○因所謂「發酵」、實則摻加褪黑激素之犯行，而自
    城豐公司收取2萬元費用，就此筆2萬元，據被告乙○○於原審
    審理時之證述，其未收到收據（見原審卷二第23頁），顯然
    為被告丙○○個人獨得而未計入被告立博公司之營業所得，故
    應屬被告丙○○個人之犯罪所得，爰依刑法第38條之1第1項前
    段、第3項規定宣告沒收，於全部或一部不能沒收或不宜執
    行沒收時，追徵其價額。
  ⒊未扣案之販賣偽藥犯罪所得：
  ⑴被告乙○○以被告城豐公司名義，販賣「NCF神奇草」產品總計
    1,083盒，依發票金額每盒3,780元，已如前述，故合計犯罪
    所得4,093,740元，既已計入被告城豐公司營業收入而申報
    稅額，爰依刑法第38條之1第2項第3款、第3項規定對被告城
    豐公司宣告沒收，於全部或一部不能沒收或不宜執行沒收時
    ，追徵其價額。至被告乙○○於調詢時所稱「NCF神奇草」產
    品售價為7,560元，但為節稅，發票僅開3,780元之說法，由
    於被告城豐公司係傳銷公司，並因應會員資格有不同折扣，
    故會員或消費者購買「NCF神奇草」產品所支付之價格是否
    每人均係每盒7,560元，尚屬有疑，基於有疑唯利被告之原
    則，本院以較有利於被告城豐公司之方式，認定每盒實際售
    價為3,780元。
  ⑵「NCF神奇草」產品每盒之製造成本約僅124元，有被告乙○○
    手寫帳冊為憑，其詳載各項費用，包括膠囊、壓片、鋁袋、
    材料費（冬蟲夏草等粉末）、維他命C、盒子費、盒子設計
    費、檢測費等（見扣案證物卷第112頁左下方，小數點以下
    四捨五入），且經被告乙○○於調詢時陳述明確如前（124元
    係未將其他雜支、稅金、房租、員工費用攤提進去之成本）
    ，亦核與金佳鋒公司應收帳款明細表、統一發票及紙盒製造
    商鴻霖公司回函（見偵卷第20、21頁，原審卷一第395頁）
    大致相符，故「NCF神奇草」產品每盒製造成本約僅124元，
    自堪認定。惟犯罪成本不論多寡，不得自犯罪所得中扣除，
    以達澈底剝奪犯罪所得及遏止犯罪之立法目的，是本件仍應
    按4,093,740元全額宣告沒收，併予敘明。
據上論斷，應依刑事訴訟法第369條第1項前段、第364條、第299
條第1項前段，判決如主文。
本案經檢察官侯少卿提起公訴，經被告4人上訴後，檢察官鄧媛
到庭執行職務。
中    華    民    國   110    年    3     月    23    日
                  刑事第四庭    審判長法  官  陳筱珮
                                      法  官  羅郁婷
                                      法  官  吳元曜
以上正本證明與原本無異。
如不服本判決，應於收受送達後20日內向本院提出上訴書狀，其
未敘述上訴之理由者並得於提起上訴後20日內向本院補提理由書
（均須按他造當事人之人數附繕本）「切勿逕送上級法院」。
                                      書記官  黃亮潔
中　　華　　民　　國　　110 　年　　3 　　月　　23　　日
附錄本案論罪科刑法條：
修正前藥事法第82條
製造或輸入偽藥或禁藥者，處十年以下有期徒刑，得併科新臺幣
一千萬元以下罰金。
犯前項之罪，因而致人於死者，處無期徒刑或十年以上有期徒刑
，致重傷者，處七年以上有期徒刑。
因過失犯第一項之罪者，處三年以下有期徒刑、拘役或科新臺幣
五十萬元以下罰金。
第一項之未遂犯罰之。

修正前藥事法第83條
明知為偽藥或禁藥，而販賣、供應、調劑、運送、寄藏、牙保、
轉讓或意圖販賣而陳列者，處七年以下有期徒刑，得併科新臺幣
五百萬元以下罰金。
犯前項之罪，因而致人於死者，處七年以上有期徒刑，致重傷者
，處三年以上十二年以下有期徒刑。
因過失犯第一項之罪者，處二年以下有期徒刑、拘役或科新臺幣
三十萬元以下罰金。
第一項之未遂犯罰之。

修正前藥事法第87條
法人之代表人，法人或自然人之代理人、受雇人，或其他從業人
員，因執行業務，犯第八十二條至第八十六條之罪者，除依各該
條規定處罰其行為人外，對該法人或自然人亦科以各該條之罰金
。

附表一：「NCF神奇草」產品之販賣數量、金額統計表（金額單
        位：新臺幣/元）
統計總表：
 ┌─────┬────┬────┬─────┐
 │月份      │數量/盒 │單價/元 │總金額/元 │
 ├─────┼────┼────┼─────┤
 │101年4月  │       2│    3780│     7560 │
 ├─────┼────┼────┼─────┤
 │101年5月  │       8│    3780│    30240 │
 ├─────┼────┼────┼─────┤
 │101年6月  │       1│    3780│     3780 │
 ├─────┼────┼────┼─────┤
 │101年7月  │     311│    3780│  0000000 │
 ├─────┼────┼────┼─────┤
 │101年8月  │     199│    3780│   752220 │
 ├─────┼────┼────┼─────┤
 │101年9月  │      73│    3780│   275940 │
 ├─────┼────┼────┼─────┤
 │101年10月 │     101│    3780│   381780 │
 ├─────┼────┼────┼─────┤
 │102年3月  │      48│    3780│   181440 │
 ├─────┼────┼────┼─────┤
 │102年4月  │      31│    3780│   117180 │
 ├─────┼────┼────┼─────┤
 │102年5月  │     187│    3780│   706860 │
 ├─────┼────┼────┼─────┤
 │102年6月  │      90│    3780│   340200 │
 ├─────┼────┼────┼─────┤
 │102年11月 │      32│    3780│   120960 │
 ├─────┼────┼────┼─────┤
 │合計      │    1083│        │  0000000 │
 └─────┴────┴────┴─────┘
各月詳表：姓名其中一字無法辨識者，以Ｘ代替
          姓名打★者，即檢舉人之父親古志雄
101年4月
編號 姓  名 數量/ 盒 單價/ 元 總價/元 日期 發票號碼 1 余隆鎮    1 3780   3780 101年4月9日 AP00000000 2 黃碧雲    1 3780   3780 101年4月16日 AP00000000  合  計    2    7560   
101年5月
編號 姓名 數量/ 盒 單價/ 元 總價/元 日期 發票號碼 1 何育琳    1 3780   3780 101年5月4日 CC00000000 2 龍仁鴻    1 3780   3780 101年5月7日 CC00000000 3 余羅滿妹    1 3780   3780 101年5月8日 CC00000000 4 林文海    1 3780   3780 101年5月8日 CC00000000 5 彭淑芬    1 3780   3780 101年5月10日 CC00000000 6 巫磊德    1 3780   3780 101年5月某日 CC00000000 7 林彰錦    1 3780   3780 101年5月某日 CC00000000 8 唐美雲    1 3780   3780 101年5月29日 CC00000000  合  計    8   30240   
101年6月
編號 姓名 數量/ 盒 單價/ 元 總價/元 日期 發票號碼 1 宋景發    1 3780   3780 101年6月6日 CC00000000  合  計    1    3780   
101年7月
編號 姓名 數量/ 盒 單價/ 元 總價/元 日期 發票號碼 1 彭彩惠    1 3780     3780 101年7月2日 DR00000000 2 林文海    2 3780     7560 101年7月2日 DR00000000 3 黃碧雲    1 3780     3780 101年7月3日 DR00000000 4 方鎮宇    2 3780     7560 101年7月3日 DR00000000 5 鄒秀珠    1 3780     3780 101年7月3日 DR00000000 6 彭淑芬    2 3780     7560 101年7月4日 DR00000000 7 黃燕枝    2 3780     7560 101年7月4日 DR00000000 8 黃燕秋    1 3780     3780 101年7月4日 DR00000000 9 余秋杏    1 3780     3780 101年7月4日 DR00000000 10 余羅滿妹    1 3780     3780 101年7月4日 DR00000000 11 黃素珍    1 3780     3780 101年7月5日 DR00000000 12 李玫賢    4 3780    15120 101年7月5日 DR00000000 13 林美娜    2 3780     7560 101年7月5日 DR00000000 14 黃文俊    2 3780     7560 101年7月5日 DR00000000 15 劉淑美    1 3780     3780 101年7月5日 DR00000000 16 王坤瑋    3 3780    11340 101年7月5日 DR00000000 17 黃美瑤    2 3780     7560 101年7月5日 DR00000000 18 黃美琪    2 3780     7560 101年7月6日 DR00000000 19 溫兆華    3 3780    11340 101年7月6日 DR00000000 20 賴韋任    3 3780    11340 101年7月6日 DR00000000 21 謝沛㚬    1 3780     3780 101年7月6日 DR00000000 22 范清泉    1 3780     3780 101年7月6日 DR00000000 23 謝月鳳    2 3780     7560 101年7月6日 DR00000000 24 林銀妹    2 3780     7560 101年7月9日 DR00000000 25 李苛芳    1 3780     3780 101年7月9日 DR00000000 26 謝永芳    3 3780    11340 101年7月9日 DR00000000 27 賴開平    2 3780     7560 101年7月9日 DR00000000 28 黃燕枝    3 3780    11340 101年7月9日 DR00000000 29 黃素珍    4 3780    15120 101年7月10日 DR00000000 30 曾成柏    1 3780     3780 101年7月10日 DR00000000 31 熊瑀豪    1 3780     3780 101年7月10日 DR00000000 32 張芳鳳    2 3780     7560 101年7月10日 DR00000000 33 鄒明暄    2 3780     7560 101年7月10日 DR00000000 34 翁一誠    3 3780    11340 101年7月10日 DR00000000 35 黃素賢    3 3780    11340 101年7月10日 DR00000000 36 余秋杏    1 3780     3780 101年7月10日 DR00000000 37 林琨玟    1 3780     3780 101年7月11日 DR00000000 38 余立仁    2 3780     7560 101年7月11日 DR00000000 39 鍾更明    1 3780     3780 101年7月11日 DR00000000 40 林國憲    1 3780     3780 101年7月11日 DR00000000 41 鄒國華    3 3780    11340 101年7月11日 DR00000000 42 余羅滿妹    1 3780     3780 101年7月11日 DR00000000 43 林黛樺    2 3780     7560 101年7月12日 DR00000000 44 黃文俊    2 3780     7560 101年7月12日 DR00000000 45 方壽春    5 3780    18900 101年7月12日 DR00000000 46 黃燕琴    1 3780     3780 101年7月12日 DR00000000 47 羅兆岑    3 3780    11340 101年7月12日 DR00000000 48 思婷仙    3 3780    11340 101年7月12日 DR00000000 49 羅玉櫻    6 3780    22680 101年7月12日 DR00000000 50 黃堯振    4 3780    15120 101年7月12日 DR00000000 51 馮子煥    2 3780     7560 101年7月12日 DR00000000 52 李梅宜    3 3780    11340 101年7月12日 DR00000000 53 徐志嘉    2 3780     7560 101年7月13日 DR00000000 54 洪桂珍    3 3780    11340 101年7月13日 DR00000000 55 李先富    1 3780     3780 101年7月13日 DR00000000 56 黃文正    2 3780     7560 101年7月13日 DR00000000 57 洪  蕾    3 3780    11340 101年7月16日 DR00000000 58 楊心瑜    1 3780     3780 101年7月16日 DR00000000 59 田碧君    2 3780     7560 101年7月16日 DR00000000 60 蔡蓁蓁    3 3780    11340 101年7月16日 DR00000000 61 陳國雄    2 3780     7560 101年7月16日 DR00000000 62 陳寬銘    3 3780    11340 101年7月16日 DR00000000 63 高炳昌    2 3780     7560 101年7月16日 DR00000000 64 彭志良    2 3780     7560 101年7月17日 DR00000000 65 何曼麗    1 3780     3780 101年7月17日 DR00000000 66 胡瑛芳    5 3780    18900 101年7月17日 DR00000000 67 黃秋惠    2 3780     7560 101年7月17日 DR00000000 68 黃碧雲    4 3780    15120 101年7月18日 DR00000000 69 余隆鎮    3 3780    11340 101年7月18日 DR00000000 70 翁一虹    4 3780    15120 101年7月18日 DR00000000 71 林美莉    3 3780    11340 101年7月18日 DR00000000 72 林淑稜    2 3780     7560 101年7月18日 DR00000000 73 劉沁涵    3 3780    11340 101年7月18日 DR00000000 74 彭彩惠    2 3780     7560 101年7月18日 DR00000000 75 何育琳    3 3780    11340 101年7月18日 DR00000000 76 葉貴珠    3 3780    11340 101年7月18日 DR00000000 77 何峯旗    2 3780     7560 101年7月18日 DR00000000 78 鍾光明    3 3780    11340 101年7月18日 DR00000000 79 廖双標    4 3780    15120 101年7月18日 DR00000000 80 金乃菁    5 3780    18900 101年7月18日 DR00000000 81 羅玉櫻    5 3780    18900 101年7月19日 DR00000000 82 卓美琴    3 3780    11340 101年7月19日 DR00000000 83 林文海    5 3780    18900 101年7月19日 DR00000000 84 彭蘭珠    1 3780     3780 101年7月19日 DR00000000 85 劉玉婷    3 3780    11340 101年7月19日 DR00000000 86 林素琴    4 3780    15120 101年7月19日 DR00000000 87 戴少華    3 3780    11340 101年7月19日 DR00000000 88 田新鳳    5 3780    18900 101年7月19日 DR00000000 89 張瑞珠    2 3780     7560 101年7月19日 DR00000000 90 林銀妹    5 3780    18900 101年7月19日 DR00000000 91 彭淑芬    5 3780    18900 101年7月20日 DR00000000 92 陳劉細妹    3 3780    11340 101年7月20日 DR00000000 93 巫磊德    5 3780    18900 101年7月20日 DR00000000 94 羅秋芳    3 3780    11340 101年7月20日 DR00000000 95 黃素賢    3 3780    11340 101年7月20日 DR00000000 96 田文正    3 3780    11340 101年7月20日 DR00000000 97 林素零    5 3780    18900 101年7月20日 DR00000000 98 蔡秀英    2 3780     7560 101年7月20日 DR00000000 99 謝德勝    4 3780    15120 101年7月20日 DR00000000 100 葉美容    5 3780    18900 101年7月20日 DR00000000 101 許嘉容    2 3780     7560 101年7月20日 DR00000000 102 陳汝玲    2 3780     7560 101年7月23日 DR00000000 103 羅兆岑    3 3780    11340 101年7月23日 DR00000000 104 謝沛㚬    5 3780    18900 101年7月23日 DR00000000 105 林祐明    3 3780    11340 101年7月23日 DR00000000 106 陳淑萍    1 3780     3780 101年7月23日 DR00000000 107 黃燕秋    3 3780    11340 101年7月24日 DR00000000 108 賴韋任    5 3780    18900 101年7月24日 DR00000000 109 黃太初    3 3780    11340 101年7月24日 DR00000000 110 劉要酉    5 3780    18900 101年7月24日 DR00000000 111 李麗鶯    5 3780    18900 101年7月24日 DR00000000 112 鄭雪芬    3 3780    11340 101年7月25日 DR00000000 113 陳錦玉    1 3780     3780 101年7月25日 DR00000000 114 徐至凱    4 3780    15120 101年7月25日 DR00000000 115 黃家涵    3 3780    11340 101年7月25日 DR00000000 116 劉美惠    5 3780    18900 101年7月25日 DR00000000  合  計  311   0000000   
101年8月
編號 姓名 數量/ 盒 單價/ 元 總價/元 日期 發票號碼 1 黃文俊    3 3780  11340 101年8月1日 DR00000000 2 李梅宜    6 3780  22680 101年8月1日 DR00000000 3 許蘭秋香    3 3780  11340 101年8月1日 DR00000000 4 劉秋霞    2 3780   7560 101年8月1日 DR00000000 5 林彰錦    5 3780  18900 101年8月3日 DR00000000 6 范貴松    4 3780  15120 101年8月3日 DR00000000 7 彭彩惠    5 3780  18900 101年8月3日 DR00000000 8 黃素珍    5 3780  18900 101年8月3日 DR00000000 9 劉淑美    4 3780  15120 101年8月3日 DR00000000 10 溫兆華    2 3780   7560 101年8月3日 DR00000000 11 林文海    5 3780  18900 101年8月3日 DR00000000 12 羅玉櫻    5 3780  18900 101年8月6日 DR00000000 13 林俊暐    2 3780   7560 101年8月6日 DR00000000 14 黃秋惠    2 3780   7560 101年8月7日 DR00000000 15 黃素賢    3 3780  11340 101年8月7日 DR00000000 16 翁一誠    5 3780  18900 101年8月9日 DR00000000 17 范振財    5 3780  18900 101年8月9日 DR00000000 18 熊宇傑    3 3780  11340 101年8月9日 DR00000000 19 張芳鳳    3 3780  11340 101年8月9日 DR00000000 20 林洪勳    6 3780  22680 101年8月10日 DR00000000 21 高徹智    3 3780  11340 101年8月10日 DR00000000 22 謝沛㚬    5 3780  18900 101年8月10日 DR00000000 23 莊偉政    4 3780  15120 101年8月10日 DR00000000 24 林國憲    5 3780  18900 101年8月10日 DR00000000 25 翁一虹    5 3780  18900 101年8月13日 DR00000000 26 黃美瑤    8 3780  30240 101年8月14日 DR00000000 27 唐美娟    6 3780  22680 101年8月14日 DR00000000 28 黃碧雲    6 3780  22680 101年8月14日 DR00000000 29 何育琳    3 3780  11340 101年8月15日 DR00000000 30 溫兆華    5 3780  18900 101年8月15日 DR00000000 31 思婷仙    5 3780  18900 101年8月15日 DR00000000 32 曾春枝    6 3780  22680 101年8月16日 DR00000000 33 卓春龍    5 3780  18900 101年8月16日 DR00000000 34 葉定成    5 3780  18900 101年8月16日 DR00000000 35 黃秀珍   10 3780  37800 101年8月17日 DR00000000 36 范清泉    6 3780  22680 101年8月17日 DR00000000 37 謝沛㚬   10 3780  37800 101年8月20日 DR00000000 38 余羅滿妹    5 3780  18900 101年8月20日 DR00000000 39 黃燕枝    7 3780  26460 101年8月20日 DR00000000 40 賴開平    6 3780  22680 101年8月21日 DR00000000 41 黃素珍    3 3780  11340 101年8月27日 DR00000000 42 羅兆岑    3 3780  11340 101年8月27日 DR00000000  合  計  199  752220   
101年9月
編號 姓名 數量/ 盒 單價/ 元 總價/元 日期 發票號碼 1 廖正財    3 3780  11340 101年9月27日 FE00000000 2 黃美瑤    2 3780   7560 101年9月27日 FE00000000 3 林其銘    5 3780  18900 101年9月27日 FE00000000 4 彭彩惠    5 3780  18900 101年9月27日 FE00000000 5 彭彩惠    5 3780  18900 101年9月27日 FE00000000 6 李麗鶯    7 3780  26460 101年9月27日 FE00000000 7 徐志嘉    6 3780  22680 101年9月27日 FE00000000 8 李正道    3 3780  11340 101年9月27日 FE00000000 9 蔡蓁蓁    2 3780   7560 101年9月27日 FE00000000 10 陳國雄    3 3780  11340 101年9月28日 FE00000000 11 高炳昌    5 3780  18900 101年9月28日 FE00000000 12 彭志良    3 3780  11340 101年9月28日 FE00000000 13 黃美琪    6 3780  22680 101年9月28日 FE00000000 14 彭淑芬    5 3780  18900 101年9月28日 FE00000000 15 何曼麗    3 3780  11340 101年9月28日 FE00000000 16 黃秋惠    2 3780   7560 101年9月28日 FE00000000 17 陳玉美    3 3780  11340 101年9月28日 FE00000000 18 何育琳    5 3780  18900 101年9月28日 FE00000000  合  計   73  275940   
101年10月
編號 姓名 數量/ 盒 單價/ 元 總價/元 日期 發票號碼 1 洪桂珍    3 3780  11340 101年10月1日 FE00000000 2 陳俊剛    1 3780   3780 101年10月1日 FE00000000 3 陳汝琳    3 3780  11340 101年10月1日 FE00000000 4 洪  蕾    4 3780  15120 101年10月1日 FE00000000 5 胡瑛芳    5 3780  18900 101年10月1日 FE00000000 6 黃碧雲    2 3780   7560 101年10月2日 FE00000000 7 黃文俊    5 3780  18900 101年10月2日 FE00000000 8 思婷仙    1 3780   3780 101年10月2日 FE00000000 9 黃文正    5 3780  18900 101年10月2日 FE00000000 10 黃素珍    3 3780  11340 101年10月2日 FE00000000 11 黃燕美    3 3780  11340 101年10月3日 FE00000000 12 陳美華    6 3780  22680 101年10月3日 FE00000000 13 洪英祥    3 3780  11340 101年10月3日 FE00000000 14 黃信夫    2 3780   7560 101年10月3日 FE00000000 15 韓昌福    3 3780  11340 101年10月3日 FE00000000 16 黃燕枝    1 3780   3780 101年10月4日 FE00000000 17 黃素賢    7 3780  26460 101年10月4日 FE00000000 18 陳正賢    5 3780  18900 101年10月4日 FE00000000 19 黃文俊    4 3780  15120 101年10月5日 FE00000000 20 馮子煥    3 3780  11340 101年10月5日 FE00000000 21 羅玉櫻    2 3780   7560 101年10月8日 FE00000000 22 黃燕秋    6 3780  22680 101年10月8日 FE00000000 23 陳之毅    3 3780  11340 101年10月9日 FE00000000 24 黃堯Ｘ    3 3780  11340 101年10月9日 FE00000000 25 劉要酉    6 3780  22680 101年10月15日 FE00000000 26 廖双標    5 3780  18900 101年10月17日 FE00000000 27 林修賢    2 3780   7560 101年10月19日 FE00000000 28 李梅宜    5 3780  18900 101年10月26日 FE00000000  合  計  101  381780   
102年3月
編號 姓名 數量/ 盒 單價/ 元 總價/元 日期 發票號碼（未載英文碼） 1 黃碧雲    5 3780  18900 102年3月11日   00000000 2 徐明珠    3 3780  11340 102年3月14日   00000000 3 溫兆華    5 3780  18900 102年3月15日   00000000 4 謝沛㚬   10 3780  37800 102年3月21日   00000000 5 邱吉福    7 3780  26460 102年3月25日   00000000 6 何牡丹    5 3780  18900 102年3月26日   00000000 7 宋婉菱    2 3780   7560 102年3月27日   00000000 8 黃碧雲    1 3780   3780 102年3月28日   00000000 9 徐明珠    3 3780  11340 102年3月28日   00000000 10 余隆權    6 3780  22680 102年3月29日   00000000 11 余羅滿妹    1 3780   3780 102年3月29日   00000000  合  計   48  181440   
102年4月
編號 姓名 數量/ 盒 單價/ 元 總價/元 日期 發票號碼（未載英文碼） 1 黃文楨    5 3780  18900 102年4月3日   00000000 2 周武志   10 3780  37800 102年4月3日   00000000 3 溫梅英    6 3780  22680 102年4月3日   00000000 4 姜明秀   10 3780  37800 102年4月3日   00000000  合  計   31  117180   
102年5月
編號 姓名 數量/ 盒 單價/ 元 總價/元 日期 發票號碼 1 余隆鎮    5 3780  18900 102年5月6日 MP00000000 2 李梅娟    3 3780  11340 102年5月6日 MP00000000 3 何育琳    1 3780   3780 102年5月6日 MP00000000 4 黃文俊    3 3780  11340 102年5月7日 MP00000000 5 黃碧雲   10 3780  37800 102年5月7日 MP00000000 6 余羅滿妹    5 3780  18900 102年5月7日 MP00000000 7 廖麗雪    1 3780   3780 102年5月8日 MP00000000 8 劉要酉   10 3780  37800 102年5月8日 MP00000000 9 李力良    5 3780  18900 102年5月8日 MP00000000 10 黃美瑤    6 3780  22680 102年5月8日 MP00000000 11 何育琳   10 3780  37800 102年5月8日 MP00000000 12 何峯琪    4 3780  15120 102年5月8日 MP00000000 13 黃秋惠   10 3780  37800 102年5月9日 MP00000000 14 古志雄★    3 3780  11340 102年5月9日 MP00000000 15 黃素賢    7 3780  26460 102年5月9日 MP00000000 16 林彰錦    6 3780  22680 102年5月9日 MP00000000 17 陳劉細妹   10 3780  37800 102年5月13日 MP00000000 18 徐能勇    5 3780  18900 102年5月14日 MP00000000 19 思婷仙   10 3780  37800 102年5月14日 MP00000000 20 古志雄★    2 3780   7560 102年5月14日 MP00000000 21 林文海    6 3780  22680 102年5月15日 MP00000000 22 黃碧雲    7 3780  26460 102年5月16日 MP00000000 23 王坤瑋   10 3780  37800 102年5月22日 MP00000000 24 郭文仲    5 3780  18900 102年5月22日 MP00000000 25 陳國雄    3 3780  11340 102年5月24日 MP00000000 26 劉家瑜    2 3780   7560 102年5月27日 MP00000000 27 許  穩    7 3780  26460 102年5月29日 MP00000000 28 賴開平   11 3780  41580 102年5月30日 MP00000000 29 林銀杏   10 3780  37800 102年5月30日 MP00000000 30 許建南    5 3780  18900 102年5月30日 MP00000000 31 許蕭秋香    1 3780   3780 102年5月31日 MP00000000 32 梁慶忠    4 3780  15120 102年5月31日 MP00000000  合  計  187  706860   
102年6月
編號 姓名 數量/ 盒 單價/ 元 總價/元 日期 發票號碼 1 黃金珊    9 3780  34020 102年6月3日 MP00000000 2 陳成德    6 3780  22680 102年6月3日 MP00000000 3 林  寶    3 3780  11340 102年6月3日 MP00000000 4 思婷仙    6 3780  22680 102年6月4日 MP00000000 5 徐素麗    5 3780  18900 102年6月4日 MP00000000 6 羅文弘   10 3780  37800 102年6月5日 MP00000000 7 黃文禎   10 3780  37800 102年6月5日 MP00000000 8 何牡丹    5 3780  18900 102年6月6日 MP00000000 9 彭彩惠    2 3780   7560 102年6月7日 MP00000000 10 曾淑娟    3 3780  11340 102年6月7日 MP00000000 11 王連生    5 3780  18900 102年6月10日 MP00000000 12 陳汝玲   10 3780  37800 102年6月11日 MP00000000 13 黃秋惠   10 3780  37800 102年6月28日 MP00000000 14 余隆鎮    6 3780  22680 102年6月28日 MP00000000  合  計   90  340200   
102年11月
編號 姓名 數量/ 盒 單價/ 元 總價/元 日期 發票號碼 1 陳汝玲    2 3780   7560 102年11月13日 QH00000000 2 古志雄★   10 3780  37800 102年11月15日 QH00000000 3 羅玉櫻    5 3780  18900 102年11月18日 QH00000000 4 黃美瑤   10 3780  37800 102年11月18日 QH00000000 5 林政哲    5 3780  18900 102年11月26日 QH00000000  合  計   32  120960   

附表二：扣案證物
 扣押物品名稱及數量 105訴8另編扣案證物卷（均影本） 1 城豐公司訂購單13張（其中1張僅為數字） 第2至14頁 2 「NCF神奇草」文宣資料4張 第16至21頁 3 城豐公司經銷商事業手冊1本 第23至58頁 4 手寫產品庫存表3張 第60至63頁 5 手寫報廢商品表1張 第66頁 6 金佳鋒公司報價單2張 第68、70頁 7 （立博公司）銷貨確認書2張 第72至73頁 8 神奇草1440顆（〔29盒+19鋁箔包〕×30顆=膠囊1440顆）  9 「NCF神奇草」2012年3月15日SGS公司檢驗報告8張 第75至89頁 10 「NCF神奇草」2013年1月11日SGS公司檢驗報告10張 第91至110頁 11 手寫101至102年帳冊共43張 第112至178頁 12 「NCF神奇草」2012年7月30日SGS公司檢驗報告1張 第180頁 13 手寫產品庫存表7張 第182至189頁 14 「NCF神奇草」包裝紙盒300個  15 「NCF神奇草」鋁箔包78包  16 「NCF神奇草」659盒（應扣除1盒由調查局檢驗用罄，再扣除5盒其中50顆膠囊由食藥署檢驗用罄）